【裁判字號】    98,上訴,4287
【裁判日期】    990519
【裁判案由】    組織犯罪防制條例等
【裁判全文】
臺灣高等法院刑事判決                98年度上訴字第4287號
上  訴  人  臺灣臺北地方法院檢察署檢察官
上  訴  人
即  被  告  丙○○
選任辯護人  李明諭律師
            陳逸華律師
上  訴  人
即  被  告  午○○
上  訴  人
即  被  告  丑○○
上  訴  人
即  被  告  戌○○
選任辯護人  任  順律師
            萬建樺律師
上  訴  人
即  被  告  卯○○
選任辯護人  李明洲律師
上  訴  人
即  被  告  寅○○
上  訴  人
即  被  告  庚○○
上  訴  人
即  被  告  子○○
選任辯護人  許華雄律師
上  訴  人
即  被  告  癸○○
選任辯護人  許華雄律師
上  訴  人
即  被  告  壬○○
上  訴  人
即  被  告  酉○○
選任辯護人  張旭業律師
被      告  乙○○
被      告  辛○○
選任辯護人  鄧敏雄律師
被      告  甲○○
指定辯護人  本院公設辯護人  李廣澤
被      告  吳淑禎
選任辯護人  黃淑琳律師
            羅聖乾律師
上列上訴人因被告等違反組織犯罪防制條例等案件，不服臺灣臺
北地方法院97年度訴字第1667、2147號，中華民國98年9月2日第
一審判決（起訴案號：臺灣臺北地方法院檢察署97年度偵字第15
189、16191號，追加起訴案號：97年度偵字第 21684號），提起
上訴，本院判決如下：
    主  文
上訴駁回。
    事  實
壹、丙○○（綽號楞子）曾因擔任竹聯幫虎堂堂主之違反組織犯
    罪防制條例案件，經臺灣高等法院花蓮分院87年度上重訴字
    第 200號判處有期徒刑1年2月確定；又因贓物案件，經臺灣
    臺北地方法院92年度簡字第3161號判處有期徒刑 6月；再因
    違反毒品危害防制條例案件，經臺灣士林地方法院94年度易
    字第885號判決判處有期徒刑 6月確定，於民國96年2月10日
    執行完畢。丑○○（綽號小毛）、寅○○（綽號四川）、庚○○（綽號摩西）、壬○○（綽號光宇）、酉○○（綽號皇
    枝）、子○○（綽號王牌）、乙○○（綽號阿翔）等人，則
    均為與丙○○認識之朋友。
貳、94年5 月23日晚間，真實姓名、年籍不詳自稱「林美玲」之
    成年女子經辰○○（原名陳建衡）介紹，在臺北縣五股鄉○○路○ 段10號4 樓久葉科技股份有限公司，出借新臺幣（下
    同）400 萬元予該公司董事長葉永和，事後葉永和因無力償
    還逃逸無蹤，「林美玲」不甘受損，要求辰○○簽立400 萬
    元之本票作為清償，嗣經林美玲多次持該本票要求辰○○出
    面清償債務，均未獲辰○○回應，為達向辰○○追討債務之
    目的，「林美玲」明知丙○○具有黑道背景，亦明知丙○○
    將以非法之手段向辰○○進行追討，仍夥同蔡瑞卿（未經起
    訴）、丙○○、午○○、丑○○及數名姓名、年籍不詳之成
    年男子共同基於恐嚇及強制之犯意聯絡，先由蔡瑞卿以電話
    向辰○○佯稱欲討論土地貸款事宜，相約於96年9 月14日下
    午4 時30分許，在臺北市中山區○○○路與長春路口丹堤咖
    啡廳見面，辰○○不疑有他如期赴約，討論約20分鐘，「林
    美玲」便帶領丙○○、午○○、丑○○進入咖啡廳內，林美
    玲、蔡瑞卿、丙○○、午○○分坐辰○○對面及兩側，繼由
    蔡瑞卿向辰○○出言介紹丙○○就是「臺北市有名敢衝撞總
    統府的老大，他連總統府都敢衝撞了，你算什麼」，復由午
    ○○、丙○○連番出言恐嚇辰○○當天一定要返還該400 萬
    元之債務，否則無法離開，且其等兄弟很多，如當日不還錢
    ，就叫小弟跟在辰○○身旁，每天陪其上、下班，走到哪裡
    跟到哪裡等語，致辰○○心生畏懼，並妨害其自由離開之權
    利，彼此僵持至當日下午9 時許，辰○○迫於無奈行無義務
    之事，遂同意簽下另1 張400 萬元之本票予午○○，丙○○
    卻拒不返還辰○○先前所簽立之本票，並為查明辰○○實際
    居住地及使辰○○如期還款，午○○藉口辰○○身上沒有錢
    ，指示丑○○帶領多名小弟開2 部車送辰○○返回宜蘭住處
    ，並由丑○○進入辰○○住處停留查看。翌日（15日）9 時
    30分許，丑○○等人再次至辰○○住處，藉口丙○○、午○○要求他務必親送辰○○至臺北上班為由，脅迫辰○○讓其
    載送至臺北市中山區○○○路、中山北路口下車，妨害辰○○自由行動之權利。嗣於16日上午6 時許，丑○○再次奉命
    開車前往宜蘭，表示意欲搭載辰○○前來臺北上班，終因辰
    ○○之妻揚言再來騷擾即報警，始未得逞，惟辰○○仍因此
    心生畏懼，恐連累家人，遂報警處理。
參、臺北縣淡水鎮○○街 190號「摩天31大樓」社區管理委員會
    （下稱「摩天31大樓」管委會）前主任委員戌○○及委員卯
    ○○，於96年8、9月間就社區事務之運作，與時任主任委員
    巳○○之意見不一而生嫌隙，二人希圖控制社區事務之運作
    ，知悉丙○○曾任竹聯幫虎堂堂主，且與巳○○有所認識，
    意圖以丙○○之力量介入該社區管委會之運作，遂告知丙○○社區有多項修繕工作及更換保全人員在即，將有利可圖。
    丙○○向友人查詢後，知悉「摩天31大樓」社區住戶眾多，
    安排社區保全進駐，每月將可收取顧問費，且可安排自己眾
    多朋友擔任社區保全人員，即先派遣庚○○以租屋方式進駐
    該社區，後經戌○○及卯○○之安排，與天下保全公司黃崇
    明副總經理、友人寅○○在天成飯店聚餐，會中達成可收取
    之顧問費及得標後由寅○○擔任社區總幹事之共識後，丙○○、戌○○、卯○○、寅○○及庚○○即共同基於恐嚇及強
    制之犯意聯絡，於同年11月29日，丙○○多次透過手下寅○○以電話向巳○○表示欲請其吃飯，並表達希望能讓丙○○
    屬意之天下保全公司擔任社區保全，其小弟亦可擔任社區保
    全，屢遭巳○○拒絕，巳○○不得已只好關機，庚○○即透
    過管委會安全委員己○○試圖找到巳○○。嗣於12月 1日上
    午 9時30分許，該社區管委會開會討論現任之連鴻保全公司
    是否通過試用期時，丙○○親率寅○○、庚○○及10餘名姓
    名、年籍均不詳之成年男子，由戌○○及卯○○等人引進社
    區坐鎮，並指派寅○○帶 2名小弟進入會議現場監控，並在
    開會前，寅○○在會議現場打電話照會巳○○，出言：「主
    委，楞哥要我轉告你，保全的事情你要多擔待」，欲以此方
    式脅迫妨害巳○○及與會之委員行使權利，經社區保全通報
    轄區警員到場，始未遂。其後，當日中午管委會開完會後，
    因管委會總務工戊○○就庚○○於96年10月27日上午10時30
    分許在社區中庭協助卯○○（所涉妨害名譽之犯行，已經臺
    灣高等法院檢察署97年度上聲議字第 615號予以不起訴處分
    確定）懸掛白布條抗議巳○○之事，曾前往警局作證，庚○○為讓戊○○禁口，另行夥同 2名姓名、年籍均不詳之成年
    男子基於恐嚇之犯意聯絡，叫戊○○至社區中庭花園，對戊○○出言：「不要多管閒事，是我老大說不要動你，不然的
    話，我就把你抓到山上活埋」等語，致戊○○因此心生畏懼
    。之後，庚○○每日在社區 VIP室或管理中心外等待，欲找
    巳○○，致巳○○心生畏懼，需由社區保全確認無人後始敢
    進出，迄於同月15日該社區管理委員會召開決議得標之保全
    公司會議時，丙○○亦派員前往現場，但因該委員會事先發
    函請求轄區警員到場，致丙○○等人未至現場干預，該委員
    會當日始決議由超越保全公司得標，致丙○○欲藉由其指定
    之保全公司進駐社區之計畫未得逞。丙○○得知後勃然大怒
    ，與庚○○另行基於恐嚇之犯意聯絡，於當晚透過庚○○以
    電話向社區委員己○○表示丙○○很不高興，巳○○不給他
    面子，讓他很不甘心，叫巳○○小心一點，事情不是這樣就
    了了，他還是要搬進去、還是要幹掉主委等語恐嚇巳○○，
    經己○○轉告巳○○，致巳○○心生畏懼，報警處理。
肆、癸○○因未○○積欠其55萬元債務，而屢催不還，為達向未
    ○○追討債務之目的，癸○○明知丙○○、子○○、壬○○
    等均有黑道背景，亦明知 3人將以非法之手段向未○○進行
    追討，仍夥同丙○○、子○○、壬○○及另 1名姓名、年籍
    不詳綽號「溪洲」之成年男子，共同基於恐嚇之犯意聯絡，
    由丙○○指示子○○，於97年4月7日上午10時30分許，在臺
    北市大安區○○○路與羅斯福路口之麥當勞餐廳，持未○○
    所開具之支票向未○○追討債務，並恐嚇未○○若三天內未
    還錢，就會找人將其押走，致未○○心生畏懼。之後，子○○多次向未○○催討債務未果，嗣於4月28日上午11時16 分
    ，丙○○另指派壬○○、「溪洲」與子○○至上開麥當勞餐
    廳，先由子○○與未○○商討還債事宜未果，繼由子○○佯
    稱欲打電話回公司請示如何處理，但實際係聯絡壬○○帶人
    至現場，另向未○○出言要是無法解決，公司就要派另一組
    人來處理，屆時就不是這樣的處理法了等語恐嚇未○○，言
    畢壬○○便率領「溪洲」到場，並要求子○○先行離開，交
    由其等處理，致未○○心生畏懼，當場報警處理，壬○○與
    該名男子聞訊便先行離開，之後未○○交付15萬元現金予子
    ○○收執。
伍、申○○因積欠吳淑禎111萬元債務，吳淑禎屢催不還，為達
    向申○○追討債務之目的，丁○○經由員工王建智之介紹，
    誤以為其子乙○○之友人係從事合法討債工作，吳淑禎因自
    己業務繁忙，無力催討債務，遂委託酉○○、乙○○向申○○催討債務，詎酉○○、乙○○竟以非法手段催討債務，共
    同基於恐嚇之犯意聯絡，於97年4月10日20時許，二人至臺
    北縣板橋市○○路237號4樓之11申○○所經營之公司，表明
    受託催討債務之來意後，因與申○○就債務金額有所爭執，
    雙方遂找來不知情之吳淑禎確認債權金額後，吳淑禎即先行
    離去，其後乙○○先向申○○告知酉○○係竹聯幫虎堂板橋
    分會會長，繼由酉○○向申○○出言：伊平常不處理這種小
    錢，因人情壓力才出面處理，伊處理方式通常分3至4期清償
    等語，申○○方允諾籌錢還債。之後酉○○、乙○○屢次催
    討未果，先由乙○○於4月23日某時在電話中以恐嚇言語警
    告申○○，致申○○心生畏懼；再由酉○○於同日17時16分
    許以電話向申○○出言：「伊少年仔快忍不住了，少年仔比
    較衝動，很想要去…」及「不想再管了，要交給小弟處理」
    恐嚇言語，更令申○○心生畏懼。嗣於同年5月初，酉○○
    再指示乙○○向申○○追討上開債務，乙○○多次在電話向
    申○○以兇惡之口氣揚言：「如果不給錢，事情會很大條，
    你會很難過」等語恐嚇申○○，致申○○心生畏懼，終於97
    年5月10日先付利息3萬元予乙○○，2人未將上開款項轉交
    吳淑禎，反而朋分花用。
陸、案經臺北市政府警察局、臺北縣政府警察局新店分局報告臺
    灣臺北地方法院檢察署檢察官偵查起訴及追加起訴。
    理    由
壹、程序事項：
一、關於檢察官起訴書證據清單所提之證據資料，被告丙○○等
    人除對於本件各證人在警詢之證述及承辦員警所製作之組織
    架構表爭執其證據能力外，對於其餘證據資料之證據能力均
    不加以爭執，而本院審核其餘證據資料作成之情況，亦無不
    具證據能力之情形，則該等證據資料自有證據能力，合先敘
    明。
二、被告丙○○等人辯稱本件各證人在警詢時之供述屬於審判外
    陳述，並無證據能力等語。經查，按「被告以外之人於檢察
    事務官、司法警察官或司法警察調查中所為之陳述，與審判
    中不符時，其先前之陳述具有較可信之特別情況，且為證明
    犯罪事實存否所必要者，得為證據」，刑事訴訟法第 159條
    之2 定有明文。本件證人辰○○、巳○○、己○○、戊○○
    、未○○、申○○等人於原審法院審理時業經到庭具結作證
    ，且所述與其等在警詢時所述大致相符，並無彼此不符之情
    形，則依前述規定之反面解釋，應認證人辰○○等人於警詢
    時之陳述無證據能力。
三、被告丙○○等人辯稱本件承辦員警所製作之組織架構表，並
    無證據能力等語。經查，依刑事訴訟法第159條之4規定，具
    有證據能力之文書，僅限於紀錄文書、證明文書等於可信之
    特別情況下所製作之文書。而司法警察官本於其職務作成之
    報告文書，或係基於他人之陳述而作成，或為其判斷之意見
    ，其本身無從依直接審理方式加以調查，應無證據能力，不
    能認為刑事訴訟法第156條第1項所稱「其他文書可為證據者
    」之證據書類，縱令已將之向被告宣讀或告以要旨，依同法
    第155條第2項規定，亦不能遽採為有罪判決之論據（最高法
    院迭著有95年度臺上字第2763號判決、88年度臺上字第6573
    號判決、86年度臺上字第6210號判決意旨參照）。基此，本
    件臺北市政府刑事警察局員警所製作之組織架構表，既據製
    作人高永限到庭證述：組織架構表內容均為警員偵查過程中
    所為判斷（見原審卷(二)第 173頁以下），為其個人意見之陳
    述，顯非刑事訴訟法第159條之4規定之紀錄文書、證明文書
    ，自不得依該條規定取得證據能力。本院爰以高永限之證述
    作為本件證據，附此說明。
貳、犯罪事實欄貳之犯行之證據與理由：
一、經原審法院訊問後：(一)被告丙○○雖坦承曾因擔任竹聯幫虎
    堂堂主遭法院判刑並管訓處分，且於96年 9月14日與被害人
    辰○○在丹堤咖啡廳見面等情，惟矢口否認有何公訴意旨所
    指之犯行，辯稱：伊並未向辰○○自我介紹曾衝撞總統府之
    事，且當時辰○○可以自由離去，辰○○簽發該 400萬元本
    票係在自由意願下，至於由被告丑○○搭載辰○○返回宜蘭
    ，則係因當時辰○○並無交通工具，出於好意云云。(二)被告
    午○○、丑○○雖坦承曾於96年 9月14日與被害人辰○○在
    丹堤咖啡廳見面，被告丑○○且曾駕車搭載被害人辰○○往
    返宜蘭、臺北等情，惟均矢口否認有何公訴意旨所指之犯行
    ，被告午○○辯稱：伊為二線演藝人員，因此見識多、交遊
    廣闊，偶有友人會委託伊處理糾紛，當日受友人「林美玲」
    之託，前往住家附近之丹堤咖啡廳與辰○○協商債務，整個
    過程並無恐嚇或拘束辰○○之人身自由，亦未於翌日致電辰
    ○○云云；被告丑○○辯稱：伊係透過朋友認識被告丙○○
    ，96年 9月13日被告丙○○問伊會不會攝影，要伊翌日帶相
    機準備拍攝，14日當日伊一到現場即開始拍攝，伊並未對辰
    ○○有何犯行，之後搭載辰○○往返宜蘭、臺北，亦未對辰
    ○○施以恐嚇、強制犯行云云。
二、經查：
  (一)被告丙○○綽號「楞子」、被告丑○○綽號則為「小毛」，
    此為被告二人所不爭執。而被告丙○○曾因擔任竹聯幫虎堂
    堂主之違反組織犯罪防制條例案件，經臺灣高等法院花蓮分
    院87年度上重訴字第200號判處有期徒刑 1年2月確定；復於
    93年4月3日下午，前往臺北市中正區中正紀念堂參加中國國
    民黨所舉辦之「抗議選舉不公、要求驗票」集會，於該次集
    會之核准時間過後，因不滿第11任總統、副總統之選舉結果
    ，竟於同日下午 6時31分許，前往臺北市中正區○○○○○
    道與中山南路口之警方管制區前，參加未經許可之聚眾活動
    ，臺灣臺北地方法院檢察署檢察官93年度偵字第7693號以丙○○妨害公務為由，對之提起公訴，經法院審理後認並無證
    據證明丙○○與其他民眾有共同扶著「禁止停車」之鐵拒馬
    為拋擲行為，而由本院 94年度上訴字第454號判決無罪確定
    在案等情，此有本院被告前案紀錄表、本院94年度上訴字第
    454 號刑事判決在卷可證。又原審法院依職權函詢有關如何
    認定被告丙○○為幫派列管對象之問題時，內政部警政署刑
    事警察局函覆亦表示：「警政署列管幫派資料檔案，丙○○
    係因85年至86年 2月間，夥同數名成員對商家白吃白喝、毀
    損設施並出言恐嚇自稱『竹聯幫虎堂』之堂主，案經臺北市
    政府警察局於 86年6月25日查獲移送臺灣臺北地方法院檢察
    署偵辦並由該局檢具相關資料陳報新增列管。嗣經臺灣臺北
    地方法院檢察署於 86年9月23日以組織犯罪防制條例起訴後
    ，始由警政署核准列管。該不良幫派組合目前列管成員職級
    分列為堂主、副堂主、護法、組長各1人共4人，均為86年所
    認定。」此有該局98年6月23日刑檢字第 0980082533號函文
    在卷可稽（見原審卷(三)第 147頁）。綜此，顯見被告丙○○
    綽號「楞子」、被告丑○○綽號「小毛」，被告丙○○曾為
    竹聯幫虎堂堂主，於93年間因不滿第11任總統、副總統之選
    舉，而前往總統府附近參加集會遊行等情，均堪以認定。
  (二)證人即被害人辰○○業於原審法院審理時結證稱：伊當日之
    所以前往丹堤咖啡廳，係經由蔡瑞卿之邀約，蔡瑞卿表示要
    洽談一件桃園土地之案子，當時伊與蔡瑞卿抵達不久後，被
    告丙○○、午○○、「林美玲」等人陸續出現，應該係「林
    美玲」叫他們過來的，之所以在偵訊時提及有十幾人，因為
    現場有很多人，伊也不確定哪些人是他們的人，被告丙○○
    、蔡瑞卿等人尋問積欠「林美玲」400 萬元債務要如何解決
    ，蔡瑞卿還表示被告丙○○就是「臺北市有名敢衝撞總統府
    的老大，他連總統府都敢衝撞了，你算什麼」等語，要伊好
    好處理債務，該咖啡廳雖為開放場所，且可以自由去上廁所
    ，但當時伊就是覺得不自由，被告丙○○等人確實有說如果
    不簽本票的話，就不讓伊回去，在那種人多勢眾且談了4至5
    個小時的情況下，伊因此心生畏懼，為了息事寧人，想說先
    簽發 400萬元本票，事後再來報警，後來因為很晚了，伊又
    沒有車，蔡瑞卿詢問伊如何回去，伊告以你們將我拖到這麼
    晚，要伊如何回去，後來蔡瑞卿、午○○等人協商叫丑○○
    （小毛）載伊回去，小毛載伊回宜蘭後，還說如有必要將每
    天載伊去臺北，在伊之認知中，小毛等人載伊回去之目的係
    要監控並知道伊之住所，當時有二台車一起回宜蘭，但另一
    台車之人沒有下車，隔天早上小毛確有來載伊前去臺北，伊
    覺得受冤枉、有壓力，才主動去報案等語（見原審卷(四)第25
    頁至第31頁）。又證人辰○○於檢察官偵訊時亦結證稱：94
    年間「林美玲」經由伊之介紹借 400萬給一位姓葉的，後來
    姓葉的跑掉了，這筆帳「林美玲」向伊討，伊有簽立 400萬
    元之本票，但過了2年都沒有還，96年9月14日下午蔡瑞卿約
    伊出來見面，當時本來不是要討論 400萬之事，當場有「林
    美玲」及姓蔡的，不久姓蔡的或是「林美玲」就打電話給丙○○，丙○○就帶5、6人來，當時伊只有一個人，其他之人
    均不認識，小毛叫伊坐好，被告午○○跟伊介紹，連總統府
    都敢撞，是竹聯幫幫主，叫伊聽話配合，午○○問伊有無欠
    林美玲 400萬，說伊今天一定要還，否則不讓伊走，伊說這
    400萬自己也沒有經手，被告丙○○說既然沒有，為何寫400
    萬元本票，伊說是被脅迫所寫的，之後被告丙○○、午○○
    說伊也有責任，如果今天沒還，他們兄弟很多，可以陪伊上
    、下班，另叫伊簽一張400萬本票，伊要求將舊的400萬本票
    歸還，他們說等伊還400萬，2張一起銷毀，伊拒絕，他們說
    沒關係，不簽就跟伊耗，從下午4點半一直到9點，伊去上廁
    所，也有人跟伊到門口，所以伊就簽立 400萬本票，之後午
    ○○就叫小毛開車送伊回去，他們開 2台車跟伊回去，到了
    宜蘭後，小毛藉口要喝水，跟另一名男子到伊家中約2、3分
    鐘就離去，翌日小毛藉口要載伊到臺北上班，伊說不用，他
    說不行，他老大午○○、丙○○要他接伊去臺北上班，不然
    他無法交代，伊迫於無奈，就上車到臺北市○○○路下車，
    下車前小毛有打電話給午○○，但是電話打不通，下午 5點
    半午○○有打電話給伊，問伊要不要找小弟送回家，伊說不
    用，但隔天 6點，小毛就來伊家按門鈴，伊太太跟他們說如
    果再來就要報警，小毛對伊太太說本票上寫的地址跟實際地
    址不一樣，那次伊太太很兇，他們才離開，沒有再來等語，
    此有偵訊筆錄在卷可證（見97年度偵字第15189號卷(二)第 75
    頁、第76頁），並經原審法院製有勘驗筆錄在卷可佐（見原
    審卷(四)第229頁至第241頁）。綜此，證人辰○○於檢察官偵
    訊及原審法院審理時關於何人介紹被告丙○○為敢衝撞總統
    府之人，何人叫被告丑○○載伊回去宜蘭等情，雖有前後證
    述不一之情況，但證人辰○○供稱與被告午○○、丙○○、
    丑○○等人均不認識，且事發迄今業已久遠，於原審法院審
    理時對於在庭被告猶均無法指認（見原審卷(四)第25頁），即
    不能因此細節無法清楚記憶，即謂證人辰○○前後供述不可
    採；況證人辰○○關於：當場確有人提及被告丙○○為敢衝
    撞總統府之人、被告丑○○曾駕車搭載伊返回宜蘭、96年 9
    月16日凌晨 6時被告丑○○原欲再來載伊，因伊之太太揚言
    要報警，被告丑○○等人才未再來等情，均與被告午○○、
    丑○○供述之情節相符（詳下述），應認證人辰○○之證詞
    為可採信。被告丙○○既有前述違反組織犯罪防制條例之犯
    行，且曾經媒體大幅報導在第11任總統、副總統選舉後，有
    衝撞總統府之舉，則一般不熟識之人在見識被告丙○○後，
    必然敬畏有加；參以由證人辰○○之證稱，顯見辰○○當日
    係因受被告丙○○等人以言語恐嚇，表示不簽本票即無法離
    開，而妨害其自由離去之權利，並揚言將派兄弟陪伊上、下
    班，且當日雖在開放餐廳內，卻因連上廁所均有人陪同，加
    上在餐廳耗時4至5小時等脅迫之情況下，才在 2年前業已簽
    立 400萬元本票後，又於當日被迫行無義務之事而另行簽下
    400萬元本票。
  (三)查當時在丹提咖啡廳內時，坐在辰○○之旁者為被告午○○
    ，被告午○○對面之人為被告丙○○，辰○○對面之人為「
    林美玲」之朋友，4 人坐在開放式之咖啡廳內，其旁有其他
    客人，桌上自始有空白本票及印泥，被告午○○不斷與辰○○交談，其後辰○○簽署第一張 150萬元之本票，日期為96
    年9月13日，第二張本票金額不詳，第三張本票金額100萬元
    ，並由辰○○自行於 3張本票上蓋指印，交付被告丙○○，
    之後被告丙○○再將 3張本票交還辰○○，由辰○○在其上
    書寫文字再交付予被告丙○○等情，此有被告丑○○於當場
    所拍攝之DV光碟，經原審法院98年3月6日製有勘驗筆錄在卷
    可證（見原審卷(二)第124頁）。而被告午○○曾於96年10月9
    日18時14分以其持有之0000000000號行動電話與被告丑○○
    持有之0000000000號行動電話通聯，談話內容為：「（孫：
    有事要約？）（曾：對啦！他要問宜蘭那個case，楞子處理
    了怎麼樣？他媽的是不是把錢給收走了？我說不知道！）（
    孫：這樣子比較不會經過他的那個。）（曾：對阿，對阿，
    那個什麼... 想到再說。）（孫：東西我自己都還沒有出，
    就是我朋友給他錢給你，東西都還沒動到。）（曾：好。」
    等情，亦有該通聯譯文在卷可稽（見97年度聲拘字第 101號
    卷第 179頁）。又被告午○○於警詢時亦供稱：當天為了保
    護我們自己，被告丙○○打電話叫丑○○拿攝影機過來，以
    避免對方誣賴我們恐嚇他，當時辰○○簽發 400萬元本票後
    ，伊已將舊的 400萬元本票還給辰○○，被告丙○○又將該
    本票拿回來，說要做個擔保，等辰○○處理債務時再還給他
    ，後來叫被告丑○○載辰○○回宜蘭，被告丙○○說目的是
    為了查明辰○○在宜蘭之住處，至於前述在 96年10月9日18
    時與被告丑○○之通聯譯文，係因本票在被告丙○○那裡，
    伊不清楚被告丙○○是否有找辰○○討債，才撥打電話向被
    告丑○○探話等語（見97年度偵字第16191號卷(二)第 11頁至
    第17頁）。另被告丑○○亦於檢察官偵訊時供稱：當日被告
    丙○○打電話要伊帶攝影機到丹堤咖啡廳，是要攝影整個過
    程，伊一到現場即開始攝影，事後被告丙○○要伊載辰○○
    回去，伊即與朋友開二部車載送陳科處回去宜蘭住處，隔天
    伊一人再從臺北開車去宜蘭載辰○○回臺北上班，第三次則
    係被告丙○○要伊載綽號「摩西」之男子前去宜蘭找辰○○
    ，該次沒有找到辰○○，但第三次敲門時辰○○之太太有下
    樓說要報警，伊與「摩西」即離開等語（見97年度偵字第15
    189號卷(二)第123頁至第 125頁）。綜此，由勘驗筆錄及通聯
    譯文之記載，顯見被告丙○○、午○○均有要求辰○○簽發
    本票，且事後被告午○○還有電詢被告丑○○有關此筆債務
    追討之事，被告午○○即非僅係單純於 97年9月14日前去丹
    堤咖啡廳協助「林美玲」催討債務；而由被告午○○、丑○○在警詢、檢察官偵訊時之供稱，顯見辰○○所簽發之舊本
    票 400萬元係由被告丙○○保管中，被告丙○○之所以要被
    告丑○○載送辰○○返回宜蘭，目的係為查明其住處，被告
    丑○○去辰○○位於宜蘭之住處，前後共有三次，其中第三
    次辰○○之太太表示要報警等情，亦與辰○○前述之證稱相
    符，則如被告丙○○、丑○○等人確實出於好意要載送辰○○往返宜蘭，辰○○之太太又何必告以將報警，顯見辰○○
    確實認為自己之行動有遭到監控，才會於 96年10月1日主動
    前往警局報警。
  (四)被告丙○○等人雖辯稱丹堤咖啡廳為公開場合，且當時有錄
    影存證，其等即無施用強暴、脅迫之強制行為云云。惟查，
    被害人辰○○當日係因受被告丙○○等人以言語恐嚇，表示
    不簽本票即無法離開，並揚言將派兄弟陪伊上、下班，且當
    日雖在開放之咖啡廳內，卻因連上廁所均有人陪同，加上在
    咖啡廳耗時4至5小時等脅迫情況下，才簽立 400萬元本票，
    已如前述，自不能因當時雙方所在位置係開放空間，即謂被
    告丙○○等人並無施用脅迫之言語或行為。況經原審法院依
    職權勘驗當日由被告丑○○所拍攝位於丹堤咖啡廳之DV光碟
    ，該光碟錄影時間僅有 1時11分39秒，此有勘驗筆錄在卷可
    稽（見原審卷(四)第 1頁），核與當日雙方在咖啡廳內洽談時
    間約4至5小時不符，顯見當時被告丑○○並未全程錄影；兼
    以該DV光碟係定點朝咖啡廳餐桌同一方向拍攝，則對於定點
    以外證人辰○○有無遭脅迫之舉（如在如廁時有無遭人監控
    ），實無法可資確認。綜此，被告丙○○、證人辰○○等人
    當時雖係在丹堤咖啡廳之公開場合催討債務及簽立本票，惟
    由證人辰○○之證稱及相關情況證據，該DV光碟自不足以作
    為有利於被告丙○○等人之認定。
  (五)綜上所述，由證人辰○○之證稱、被告午○○與丑○○之供
    稱及其等之行動電話通聯譯文等證據，顯見被告丙○○、午
    ○○、丑○○與蔡瑞卿、「林美玲」等人就恐嚇被害人辰○○、妨害其自由離去之權利及以脅迫方式使其行無義務之事
    之犯行，確有犯意聯絡與行為分擔，被告丙○○等人所辯，
    無非係卸責之詞，不足採信。是本件此部分事證明確，被告
    丙○○等人之犯行均堪以認定，均應予依法論科。
三、被告丙○○上訴意旨略以：原判決之認定與證人辰○○證述
    之內容係有全程錄影不符，全程錄影係出於商談債務還款事
    宜所為之蒐證，其拍攝方向雖未貫穿全場，亦不能憑空揣測
    鏡頭外之情況，且據證人辰○○所述得證其得自行決定小毛
    載其上下班與否，並未受強制，亦無被告直接、積極參與強
    制罪之證據等語；被告午○○上訴意旨略以：由案發當天
    拍攝光碟之勘驗筆錄，全場未見使用肢體強暴之行為，顯示
    被告無任何強制或恐嚇之犯行。依通聯譯文，亦顯見被告
    僅單純前去協助催討債務，未如原判決所謂積極介入催討債
    務工作。被害人並未因此心生畏懼。原判決事實欄及理
    由欄就被告林美玲、丙○○、午○○、丑○○到達時間之記
    載不一，且被害人係將本票交予被告丙○○，並非被告，被
    告亦未指使丑○○載送被害人回宜蘭，原判決有理由矛盾之
    違背法令。然查：
  (一)被告丙○○所舉上開錄影光碟經原審法院勘驗結果僅有1 時
    11分39秒，有勘驗筆錄在卷（見原審卷(四)第1 頁）可稽，顯
    與被告丙○○所謂係全程錄影不符，復據證人辰○○於原審
    法院審理時證稱：「（被告有將當天錄影之光碟交給法院，
    但是時間只有1 個小時多，為何如此？）我有看到錄影，但
    是是否都有錄下來，或是有全部交給法院，我不知道」等語
    （見原審卷(四)第32頁），足見證人辰○○就案發當日有無全
    程錄影乙事並非確實知悉，又原判決係以證人辰○○之證述
    、被告午○○與丑○○之供述及渠等之行動電話通聯譯文等
    證據認定被告丙○○之犯行，並非憑空揣測鏡頭外之情況，
    且據證人辰○○之證述，案發當日被告等人係以2 部車載送
    被害人返回宜蘭住處，被害人並表示隔日無須載送其上班，
    被告等人仍2 次登門欲載送被害人，足見被害人之行動自由
    已受妨害，是被告丙○○上訴意旨執陳詞指摘原判決，顯與
    卷證不符，尚非可採。
  (二)據證人辰○○之證述，當日係因受被告丙○○、午○○等人
    以言語恐嚇，表示不簽本票即無法離開，並揚言將派兄弟陪
    伊上、下班，被害人已深感恐懼（見原審卷(四)第28頁背面、
    第29頁背面、第30頁、第31頁），則前開錄影光碟內容雖未
    見被告等人使用肢體強暴之行為，然被告等人實已施用脅迫
    之言語，致被害人心生畏懼，且據案發當天拍攝光碟所示，
    其間被告午○○不斷與被害人交談，並要求被害人簽發本票
    ，是被告午○○確實積極介入催討債務工作無疑。至於林美
    玲、丙○○、午○○、丑○○到達餐廳時間為何及被害人將
    本票交予何人，尚不影響原判決之認定，是被告午○○上訴
    意旨前開所指，均非可採。
參、犯罪事實欄參之犯行之證據與理由：
一、經原審法院訊問後：被告戌○○雖坦承為「摩天31大樓」
    社區住戶，曾與被告卯○○及天下保全黃副總經理一同吃飯
    等情，惟矢口否認有何公訴意旨所指之犯行，辯稱：伊因與
    巳○○意見不合，且被告卯○○之配偶曾遭社區保全人員毆
    打，伊與被告卯○○基於社區之利益，希望另尋具規模、管
    理健全之保全擔任社區保全工作，遂尋求伊與巳○○雙方均
    認識之被告丙○○介入協調，並非找尋黑道幫派勢力介入管
    委會之運作，且伊並未參與96年12月1 日管委會之會議，亦
    未與其他被告有犯意聯絡及行為分擔而為本件犯行云云。
    被告卯○○雖坦承為「摩天31大樓」社區住戶，曾協同被告
    戌○○找來天下保全參與社區保全業務之投標等情，惟矢口
    否認有何公訴意旨所指之犯行，辯稱：96年12月1 日、15日
    管委會召開之會議，伊均未到場，巳○○與己○○因社區事
    務與伊有素怨，才藉機誣攀及誇大情節，巳○○所稱遭人恐
    嚇情節，均係聽聞己○○轉述而來，顯有可疑云云。被告
    丙○○雖坦承曾打電話欲找巳○○吃飯談論天下保全公司投
    標事宜，並要被告寅○○打電話給巳○○，且曾前往「摩天
    31 大 樓」社區等情，惟矢口否認有何公訴意旨所指之犯行
    ，辯稱：被告庚○○住進該社區，並非受伊之指示，巳○○
    亦證稱並未受到伊之恐嚇，且標得該社區之保全工作並無任
    何利益，伊即與其他被告無犯意聯絡與行為分擔云云。被
    告寅○○雖坦承曾於96年12月1 日管委會召開之會議時在場
    ，並曾撥打電話給巳○○等情，惟矢口否認有何公訴意旨所
    指之犯行，辯稱：在伊之認知中，僅知道「摩天31大樓」社
    區想要更換保全公司，因被告丙○○對於保全業務不熟悉，
    而伊擔任過社區總幹事，被告丙○○遂找伊幫忙，如天下保
    全公司得標，伊因此可以擔任總幹事，從未施用強暴、脅迫
    之手段或施以恐嚇言語云云。被告庚○○雖坦承曾於96年
    間住進「摩天31大樓」社區，並於96年12月1 日要戊○○別
    多管閒事等情，惟矢口否認有何公訴意旨所指之犯行，辯稱
    ：伊係因為當時開完刀需要養病，才住進「摩天31大樓」社
    區，並非受被告丙○○、戌○○或卯○○之指示，伊與戊○○並無私人恩怨，伊僅是要戊○○別多管閒事，戊○○並未
    因此心生恐懼，此觀戊○○並未主動報警自明云云。
二、經查：
  (一)「摩天31大樓」管委會於96年12月1日召開第8屆第 1次委員
    會議時，召集人為主任委員巳○○，討論議題之一為連鴻保
    全試用期滿是否續約事宜，經表決結果為不同意續約，連鴻
    保全服務延至96年12月31日，並辦理公開招標等情，此有會
    議紀錄在卷可證（見97年度偵字第15189號卷(二)第196頁）。
    而該次會議中，被告寅○○、庚○○均有坐於會場中觀看等
    情，亦有照片在卷可稽（見97年度偵字第15189號卷(一)第141
    頁至第 142頁），且被告寅○○、庚○○亦不爭執當日有進
    入該會議會場。又「摩天31大樓」管委會於96年12月15日召
    開第8屆第2次委員會議時，召集人為主任委員巳○○，討論
    議題為保全業務公開招標事宜，計有聯大保全、天下保全、
    超越保全及漢威保全等 4家公司投標，最後表決結果天下保
    全2票、超越保全12票，由超越保全得標，試用期為3個月，
    此有會議紀錄在卷可證（見97年度偵字第15189號卷(二)第185
    頁）。另「摩天31大樓」管委會於96年12月10日函文臺北縣
    政府警察局淡水分局，主旨為：「本社區預定於96年12月15
    日召開社區管理維護、保全業務招標開標管委會議，懇請派
    員協助」，說明二則提及：「住戶戌○○、卯○○等人引進
    不明人士十餘人進入社區，連續二次參與列席管委會議（如
    相片）意圖介入保全承包，造成委員心生恐懼，96年12月 1
    日上午之會議，管委會曾兩次向水碓派出所報案請求協助」
    等語；97年1月3日再度函文臺北縣政府警察局淡水分局，主
    旨為：「為本社區召開管理維護、保全業務，公開招標會議
    ，承蒙貴分局派員維持秩序，得以順利完成乙案，茲僅以拙
    函申謝」，亦有該二函文在卷可佐（見97年度偵字第 15189
    號卷(一)第144頁、第145頁）。綜此，由該等會議紀錄、照片
    及函文顯示，96年12月 1日並非公開招標之日，非住戶之被
    告寅○○卻可以進入「摩天31大樓」管委會開會現場，且管
    委會事後即函文警察局，請求調派員警至社區協助96年12月
    15日之保全招標事宜，顯見因為外力介入該管委會保全業務
    之招標事宜，確已對管委會之運作造成相當之壓力，合先敘
    明。
  (二)被告丙○○於96年11月25日16時18分以其持有之0000000000
    號行動電話，撥打02─00000000電話與姓名、年籍不詳綽號
    「李哥」之男子，雙方對話內容為：「（朱：你對保全問題
    熟不熟？）（李：熟阿。）（朱：如果我說今天喔，摩天31
    大樓我要換保全喔，換你們公司進來，你有沒有辦法。）（
    李：可以阿。）（朱：那我是要拿回饋的。）（李：可以阿
    ，沒問題。）... （李：要不然，那個我跟你講喔，你看你
    要多少喔，大概都可以談的嘛，每個月就撥到你的戶頭嘛。
    ）（朱：對阿。）... （朱：摩天31大樓嘛。）（李：摩天
    31大樓喔，好，OK現在那邊保全要換了嘛。）（朱：沒有，
    現在馬上我要去換，那邊他們新的主委這一批嘛，阿我就把
    舊的給裁掉了嘛。）（李：舊的裁掉了好，你到時候引薦一
    下嘛，看你那邊要多少，每個月的話他那邊錢，就撥給你了
    。）（朱：好。）」此有該通聯譯文在卷可稽（見97年度聲
    拘字第101號卷第134頁）。又被告卯○○、戌○○、庚○○
    等人確曾於96年10月27日上午10時30分許在社區中庭懸掛抗
    議白布條，內容為：「巳○○下台無法中立的人下台不守法
    規的人下台想開私人帳號的人下台住戶們該站出來」、「抗
    議前主委黑箱作業未按規約（慣例）遞補參選之委員鴨霸」
    、「號外報備函為何駁回造成社區運作停擺陳＊文應負全部
    責任」、「巳○○向建商承租車位租金只要850而委員會卻
    要承租2200巳○○立場何在巳○○下台」、「抗議第七屆管
    委會已任期屆滿第八屆報備函因違法規被駁回巳○○已無權
    再召集會議進行選其所決議之事項自始無效」、「第八屆報
    備因違法規定已被駁回巳○○已無權利召集會議號外本社區
    依條例推選區分所有權人高銀侖為新任召集人有文為證」等
    語，亦有現場照片為證（見97年度偵字第15189號卷(一)第142
    頁、第 143頁），被告卯○○、戌○○被訴妨害名譽之犯行
    ，雖因屬於就事實發表個人之主觀意見，而經臺灣高等法院
    檢察署97年度上聲議字第 615號予以不起訴處分確定，亦顯
    見被告戌○○、卯○○確有讓巳○○下台之意思。綜此，由
    該行動電話通聯譯文及抗議照片，顯見被告卯○○、戌○○
    等人確實希望巳○○下台；而被告丙○○因友人「李哥」之
    告知，主觀上認知引薦保全公司進入「摩天31大樓」社區，
    每月將可獲得可觀之金錢上收益，並且有意將原有之主委、
    委員全部予以撤換，以利掌控社區保全、設備維修等社區事
    務之運作。
  (三)被告戌○○於96年12月 4日20時41分以其持有之0000000000
    號行動電話，撥打被告丙○○之0000000000號行動電話，被
    告戌○○告以：卯○○說有人介紹某保全公司來領取標單，
    希望被告寅○○等人多聯繫，以掌握全局，為達目的必須不
    擇手段，這次楞哥你要挺我，只要你進來後再說，你現在就
    是要保全這塊餅，巳○○受不了威脅，麻煩你出面，你是當
    大哥等語；被告丙○○則告以：你跟那個保全講一下，那天
    我有跟巳○○講過，我說保全人員都是我家的小孩子，希望
    巳○○照應一下等語，此有該通聯譯文在卷可稽（見97年度
    聲拘字第101號卷第137頁）。另被告卯○○於96年12月11日
    21時57分以其持有之0000000000號行動電話，撥打給被告丙○○之0000000000號行動電話，雙方對話內容為：「（高：
    楞哥啊？）（朱：ㄟ！）（高：你好！不好意思，不好意思
    ，我明天約了，要麻煩你到天下保全那邊當面跟他談，因為
    巳○○玩這一招你知道？我們措手不及，我希望楞哥你跟黃
    副總，我不要把話傳來傳去，因為我也不能拿主意？那就請
    楞哥去，順便參觀他們的規模，然後你跟他談，在什麼情況
    下你可以拿合理的…，如果不行，你把這地頭踩住了，他每
    個月要給你多少顧問費，可以的話楞哥我們接，不可以的話
    我們可以不做！…這方面就讓楞哥跟他當面談比較清楚！因
    為話我這樣我傳來傳去，讓他跟你解釋一下，巳○○玩什麼
    花樣？他在那一塊修理我們？讓我們沒有這個『利』在你知
    道嗎？讓他跟你解釋你才聽的懂！我來跟你解釋我還會講的
    模稜兩可！你也聽不太懂！這樣就麻煩你，明天下午2點半
    ，順便到他公司去參觀一下，你要記得喔，我明天請龍先生
    叫你起床！）（朱：好好！）」亦有該通聯譯文在卷可稽（
    見97年度聲拘字第101號卷第142頁、第143頁）。另證人即
    本件當時天下保全負責參與「摩天31大樓」投標事宜之副總
    經理黃崇明，業於原審法院審理時結證稱：該案係由被告卯
    ○○打電話告知有此標案，要伊公司前去投標，被告卯○○
    表示要瞭解天下保全人員之素質，遂約在天成飯店見面，見
    面當時才見過被告丙○○、寅○○、戌○○等語（原審卷(二)
    第266頁、第267頁）。又被告寅○○業於警詢時供稱：於96
    年11月底左右，丙○○打電話找我，約我晚上20時30分至臺
    北市中山區○○○路41號天成飯店1樓西餐廳吃飯，我到場
    後現場除丙○○外，還有二位摩天31大樓社區的委員卯○○
    及戌○○，丙○○跟我介紹卯○○及戌○○，並說他們社區
    要更換保全，因為我以前在淡水好望角做過社區保全工作，
    丙○○說他對保全業務不懂，所以就請我來幫忙了解保全業
    務，沒多久卯○○又約了一名天下保全的副總到場介紹，卯
    ○○跟天下保全之副總說，希望天下保全能夠參與競標，卯
    ○○說他們明天要開委員會決議保全開標案，她希望我能代
    表天下保全到場表達競標意願，天下保全的副總也同意卯○○的提議，表示如能順利得標，天下保全公司要聘請我為社
    區總幹事等語（見97年度偵字第16191號卷(二)第28頁至第33
    頁）。綜此，由該通聯譯文、證人黃崇明之證稱及被告寅○○之供稱，顯見關於「摩天31大樓」保全招標之事，係由被
    告戌○○、卯○○協議找來天下保全，並希望運用被告丙○○「大哥」之影響力，介入招標事宜，被告丙○○、戌○○
    、卯○○、寅○○就介入之事，不僅事前曾有所謀議，且被
    告戌○○表示為了得標，必要時可以不擇手段，而被告丙○○之所以願意介入保全招標事宜，係因認知如由天下保全得
    標，每月將可獲得可觀之顧問費。則證人黃崇明於原審法院
    審理時證稱：伊未允諾得標時將由被告寅○○擔任「摩天31
    大樓」社區之總幹事，得標時僅有百分之5之業務獎金，沒
    有顧問費等語，不僅與被告寅○○之供述不符，且與事實不
    符，即屬不可採。
  (四)被告丙○○於96年12月1日9時25分以其持有之0000000000號
    行動電話，撥打給被告寅○○之0000000000號行動電話，雙
    方對話內容為：「（徐：我現在我先跟你提一下，他 9點半
    開對不對？那他們第一個程序就是保全的程序，那你看要不
    要先跟巳○○通個電話。）（朱：不需要跟他們通電話，昨
    天我跟他們下最後通牒啦，昨天我已經叫跟那個他們委員講
    過啦，最後通牒告訴他啦，我什麼話我也不講啦，看他自己
    決定阿。）（徐：嗯，那他如果開會我們先進去喔。）（朱
    ：好好好。）（徐：先進去，那我們要不要先對他做什麼，
    跟他要不要點他什麼？）（朱：就直接跟他講嘛，你說ㄟ我
    們老大講了，他那個那... 叫什麼保全阿？）（徐：嗯，天
    下保全。）（朱：天下保全喔，你希望你斟酌一下喔，不要
    讓我們老大太失望，我們老大馬上到了。）（徐：好，OK。
    ）」此有該通聯譯文在卷可稽（見97年度聲拘字第 101號卷
    第135頁）。而證人即「摩天31大樓」管委會於96年12月1日
    召開第8屆第1次委員會議之主任委員巳○○，亦於檢察官偵
    訊時結證稱：96年12月 1日開會時，被告卯○○、戌○○帶
    了楞子、四川、摩西等10幾人坐在辦公室外之花園，辦公室
    內有四川及另2個小弟，楞子在開會中有進來1次坐了 5分鐘
    才出去，戌○○在外面陪他們，卯○○就進進出出，四川開
    會前就在會議室門口當委員面打電話給我，跟我說楞哥交代
    我說天下保全的事情要我多擔待，當時楞哥在外面花園，四
    川他們坐在會議室內，大家都很害怕，所以才叫保全去報警
    ，警察有來處理，不過四川他們是卯○○帶來的，沒有對我
    們有不利行為，警察也沒有辦法，四川他們還是坐在會議室
    內，所以我們就在他們面前決議不續用連鴻保全，要重新招
    標等語（見97年度偵字第 15189號卷(二)第77頁、第78頁），
    核與其於原審法院審理時結證稱之情節相符合（原審卷(二)第
    259頁）。又96年12月1日該次會議中，被告寅○○、庚○○
    均有坐於會場中觀看等情，已如前述。綜此，由證人巳○○
    之證稱、行動電話通聯譯文、現場照片、被告寅○○與庚○○之供稱，顯見被告丙○○、寅○○等人事先透過電話向巳
    ○○下最後通牒，96年12月 1日大批非社區住戶進入「摩天
    31大樓」社區並進入會場，意圖影響管委會的決議，被告寅
    ○○甚至在會場再次打電話恐嚇巳○○，希望巳○○主持之
    管委會能照其意思決議等情，均堪以認定。
  (五)證人巳○○，業於檢察官偵訊時結證稱：丙○○手下綽號「
    四川」在管委會開會前，「四川」打電話給我說楞哥有事找
    我要找我吃飯，我問他是哪位楞哥，我就知道是講丙○○，
    但是我就跟他說我沒空，他總共打4、5次在 2天內都說丙○○要找我吃飯，我都說沒空，請他讓丙○○接電話，「四川
    」就將電話拿給丙○○，我問他有何事，他跟我說想要天下
    保全進來社區做，他的小弟都可當保全，我跟他說連鴻公司
    的試用期管委會尚未決定是否要通過，不是我一個說了算，
    丙○○一直跟我說要跟我見面，我跟他說我不在淡水，丙○○無論多晚他都要等我，之後他就將電話掛了，我也就電話
    關機，隔一天「四川」有打電話來說要約我吃飯，我跟他說
    我沒空，「四川」就說看著辦，後來社區保全說「摩西」每
    天在中庭等我，伊都係等保全人員告知「摩西」不在，伊才
    敢出去等語（見97年度偵字第15189號卷(二)第 77頁）。而證
    人巳○○亦於原審法院審理時結證稱：12月 1日前幾天，「
    四川」一直打電話給伊，雖然電話中並未提及要怎樣，但因
    為一直打電話，希望某保全公司進來社區，這些事情讓伊處
    於恐懼之情形，住戶及保全人員告訴伊「摩西」每日坐在社
    區或管理中心堵伊，因為伊很小心，都沒有讓他們堵到，為
    此他們還說伊係「小烏龜」，12月 1日開會當天「四川」有
    出現在會議現場，並打電話告知丙○○說要伊多擔待，當天
    開完會後戊○○告知遭「摩西」恐嚇之事，事後「摩西」告
    知己○○說丙○○要把伊幹掉，但不確定是何人所說，己○○轉告伊，要伊多小心等語（見原審卷(二)第255頁至第257頁
    ）。又證人即「摩天31大樓」第 8屆管委會委員己○○，業
    於原審法院審理時結證稱：96年12月 1日開管委會前，有人
    打電話請伊聯絡巳○○，因為巳○○根本不敢開電話，打電
    話給伊的人叫做「摩西」，「摩西」說是楞哥要他跟伊說的
    ；12月 1日當天會議時，丙○○等人都有在場，甚至還有更
    多不認識的人來，伊有問楞哥，楞哥說他要來看招標程序是
    否真的很公開，開會時太多人在外面，警察有來處理，但警
    察有問保全這些人何來，保全跟警察說這些人是住戶帶進來
    ，伊就問保全說是何住戶帶進來，保全人員說是戌○○、卯
    ○○，伊說這樣一點保障都沒有，當天開完會已經中午了，
    卯○○還買便當給他們吃；到了12月15日清晨，就有一堆人
    打電話給伊，伊也不知道是何人打來，伊說照正常程序來標
    ，什麼人都不要來跟伊說，這不是伊跟主委就可以決定，12
    月15日早上 9點30分開會開標，他們當初弄來的天下保全公
    司符合資格，但沒有得標，15日晚上很晚時，「摩西」打電
    話跟伊說，楞哥交代他，不是這樣就了了，叫巳○○小心一
    點，之後寅○○在另一通電話也有問伊說天下保全有無標到
    ，因為當天開標時有很多警察，所以丙○○這些人都沒有進
    來會議室，當天很晚了，伊隔天才打電話給巳○○，因為太
    晚了打電話沒有禮貌，伊跟巳○○說你要小心，因為伊有接
    到電話，巳○○反而回伊一句話：你自己才要小心一點，因
    為你得罪到卯○○等語（見原審卷(三)第34頁、第35頁）。綜
    此，由證人巳○○、己○○之證稱，顯見在96年12月1日「
    摩天31大樓」管委會開會前，被告丙○○業已透過被告寅○○撥打電話給巳○○，而被告庚○○亦撥打電話給己○○，
    要己○○轉告巳○○，兼以庚○○又在社區內等待巳○○，
    致巳○○心生畏懼不敢開機；其後，在96年12月1日開會時
    ，被告丙○○派被告庚○○、寅○○進入會議會場，被告寅
    ○○並在會場中要巳○○多擔待（詳下述），並有大批外人
    進入社區內，亦致巳○○心生畏懼，管委會只好報警前來處
    理；嗣後，在96年12月15日管委會開會時，被告丙○○等人
    再度進入社區，因被告丙○○支持之天下保全並未得標，被
    告丙○○即透過庚○○打電話請己○○轉知巳○○，表示事
    情不是這樣就算了。
  (六)被告丙○○於96年12月4日6時37分以其持有之0000000000號
    行動電話，撥打給姓名、年籍均不詳綽號「大成」之男子所
    持有之0000000000號行動電話，雙方對話內容為：「（朱：
    沒有啦，最近這兩天戰局穩定了！）（成：呵呵呵！什麼戰
    局？）（朱：這禮拜六 8號，是他們整個主委會，在他們地
    下室舉辦酒會，歡迎我到場！）（成：這樣很好啊！）（朱
    ：這以後的大小事都由我處理！）（成：好啊，老大加油！
    ）（朱：八號你要來喔！）（成：八號是嗎？好！我知道，
    是淡水嗎？）（朱：對啊！你知道什麼地方？... 反正這整
    個局面穩定了！這主委會已變成我們的，幹什麼，所有維修
    廠商、還有保全都是我們自己的！）（成：好！等你睡醒以
    後看怎樣我們再碰面，碰面再聊！）」此有該通聯譯文在卷
    可稽（見97年度聲拘字第101號卷第137頁）。而證人己○○
    亦於原審法院審理時結證稱：12月8日上述人等在社區VIP室
    開慶祝大會，伊人在臺北，保全打電話給伊，要伊一定要趕
    回來，社區VIP室只有開到10點，但是伊在臺北時已經晚上9
    點來，回到社區差二分鐘已經10點了，看到有一大堆人約20
    至30人，伊進去先跟丙○○打招呼，說社區 VIP室時間已經
    快到了，是否可以離開，住戶都很害怕，他們的意思是想要
    進來作保全，伊之意思是說可以進來當保全，但是要照程序
    來，丙○○等人跟伊說戌○○、卯○○之意思是只要跟主委
    打聲招呼就可以，之後伊送丙○○等人離開等語（見原審卷
    (三)第34頁）。而被告寅○○亦於警詢時供稱：96年12月 8日
    晚上18時左右，卯○○及戌○○共同要為丙○○辦一場「慶
    祝丙○○進住摩天社區」之慶祝會，卯○○也打電話邀請伊
    一起參加，同時跟伊說可以帶一些朋友來玩熱鬧一下，她會
    準備一些餐點跟酒，伊就帶了5、6位朋友前往參加，到達現
    場時只有伊、朋友還有卯○○、戌○○及摩西在場，在席間
    卯○○可能喝多了酒就跟伊講說她跟社區主委有一些恩怨並
    互控官司，隔了1至2個小時後丙○○帶了 2部車的人，大約
    10個人到達會場，伊跟丙○○說這個社區不單純，可能要利
    用他，叫他不要搬進去，後來丙○○就沒搬進去等語（見96
    年度偵字第 16191號卷(二)第28至第33頁）。綜此，由該行動
    電話通聯譯文、證人己○○之證稱及被告寅○○之供稱，顯
    見被告卯○○及戌○○因與巳○○有所恩怨，許以被告丙○○保全業務顧問費、設備維修之利益，希圖利用被告丙○○
    之影響力，事前引薦被告丙○○參與天下保全投標事宜，並
    於96年12月 8日在社區舉辦「慶祝丙○○進住摩天社區」之
    慶祝會，以圖造成管委會委員或社區住戶之畏懼，而達成其
    等操控「摩天31大樓」管委會社區運作之目的。至證人即「
    摩天31大樓」社區 VIP室管理員雖於原審法院審理時結證稱
    並未見聞96年間有人在 VIP室寫布條說歡迎丙○○先生進駐
    社區，亦未曾因發生特殊事件而通知安全委員到場，但亦證
    稱96年12月 8日當天有人辦餐會說歡迎丙○○進駐之事，伊
    因沒有參與而不清楚等語（見原審卷(三)第44頁、第45頁），
    則其證詞自不足作為有利於被告丙○○等人之認定。
  (七)被告庚○○每日在「摩天31大樓」社區堵巳○○，致巳○○
    因此心生畏懼，甚至將手機關機，被告庚○○因此撥電話給
    己○○，希望轉達被告丙○○有意參與保全投標之意思；又
    96年12月 1日被告庚○○曾在管委會開會現場，其後96年12
    月15日在天下保全並未得標後，被告庚○○再度撥打電話給
    己○○，要其轉告巳○○，告知被告丙○○表示事情不是這
    樣就算了等情，均已如前述，顯見被告庚○○並非僅係單純
    因病住進「摩天31大樓」社區，而係別有目的，並實際有對
    巳○○為恐嚇之言行。又被告戌○○於96年12月17日19時20
    分以其持有之0000000000號行動電話，撥打給被告丙○○之
    0000000000號行動電話，雙方對話內容為：「（朱：往後動
    作怎麼做？）（龍：我也沒意見阿，哥哥認為要怎麼做阿。
    （朱：我第一個先把摩西抽回來。）（龍：摩西調回來阿？
    ）（朱：對，我換兩個過去。）（龍：完全照你意思作，我
    晚上有空掛個電話給你，這我朋友的電話。）（朱：好。）
    」此有該通聯譯文在卷可稽（見97年度聲拘字第 101號卷第
    142頁、第143頁），亦可見被告庚○○確係因被告丙○○為
    達標得「摩天31大樓」社區保全之投標事宜，才安排被告庚○○住進該社區。另證人即「摩天31大樓」社區總務工戊○○業於原審法院審理時結證稱：「（96年12月 1日如何被恐
    嚇？經過？）那天摩西叫我去中庭問，要我不要管這麼多，
    要抓我到山上埋起來。（問：當時旁邊有無人看到？或是有
    轉述給他人知道？）我有跟己○○說。（問：你把遭受恐嚇
    之事告訴己○○，己○○有無要你去報警？）我在社區常常
    看到摩西，我很害怕，己○○要我去報警，我說沒什麼事情
    ，一開始我不會怕，但是我在那裡工作，越想越怕。（提示
    97年偵字15189卷(一)第154頁問：當天摩西恐嚇你時所說，你
    不要多管閒事，且我老大跟我說要我不要動你，不然就把你
    埋到山上，是否如此？）是。（問：摩西說如果不是我老大
    阻止，我就把你抓到山上活埋，你聽到這些話時，是否覺得
    他真的要把你抓到山上去埋？）我聽到會怕，我沒有遇過這
    種事情，至於是否真的要埋我，我也不知道。」等語（見原
    審卷(三)第41頁至第43頁），核與證人己○○於原審法院審理
    時結證稱之情節相符（見原審卷(三)第36頁）。綜此，由證人
    巳○○、己○○、戊○○之證稱及行動電話通聯記錄，顯見
    被告庚○○係受被告丙○○之指示，才住進「摩天31大樓」
    社區，其目的係為監控保全業務投標事宜，並非因養病才住
    進該社區，且實際有對巳○○為恐嚇之言行；其後，因不滿
    戊○○作證可能作出對其不利之證詞，被告庚○○還另行起
    意，於96年12月 1日對戊○○揚言要將其活埋，致戊○○因
    此心生畏懼；事後，因被告丙○○屬意之天下保全公司並未
    得標，被告庚○○即與被告丙○○基於犯意聯絡，受被告丙○○指示撥打電話給己○○，表達將對巳○○不利之恐嚇言
    語。
  (八)證人即「摩天31大樓」第 8屆管委會委員林建明雖於原審法
    院審理時結證稱96年12月 1日、15日之會議均有參加，事前
    並無任何人威脅、恐嚇伊而影響伊之決定，但亦表示開會當
    日確有員警到場維持秩序，至於原因則不是很清楚等語（見
    原審卷(三)第31頁、第32頁），則證人林建明對於本件爭執經
    過既不知情，其證詞自不足以作為有利於被告丙○○等人之
    認定。又證人「摩天31大樓」第 8屆管委會委員陳明珠雖於
    原審法院審理時結證稱被告戌○○、卯○○並未參與96年12
    月 1日、15日之管委會會議，後來巳○○遭管委會解職與被
    告卯○○無關，己○○曾自承有收受保全公司之紅包等語（
    見原審卷(二)第270頁至第273頁）。惟證人巳○○曾遭受被告
    丙○○等人之恐嚇，被告戌○○、卯○○希望引入被告丙○○之力量，以便讓天下保全公司得標，均已如前述，至不能
    因證人巳○○事後因其他事由遭管委會解職、證人己○○有
    無收受保全公司回扣等爭執，即謂其等之證詞均屬不可採。
    況證人陳明珠亦證稱於96年12月 1日開會後，證人巳○○曾
    提及有遭人恐嚇之事（見原審卷(二)第 271頁），則證人陳明
    珠之證稱，自不能影響證人巳○○、己○○之證詞之證明力
    。
  (九)綜上所述，由證人巳○○、己○○、黃崇明、戊○○之證稱
    、被告寅○○與庚○○之供稱及照片、會議記錄、行動電話
    通聯譯文等證據，顯見被告丙○○、戌○○、卯○○、寅○○與庚○○等人就恐嚇被害人巳○○、戊○○及對巳○○為
    強制之犯行，有犯意聯絡與行為分擔，被告丙○○等人所辯
    ，無非係卸責之詞，不足採信。是本件此部分事證明確，被
    告丙○○等人之犯行均堪以認定，均應予依法論科。
三、被告丙○○上訴意旨略以：伊雖有意引薦保全介入摩天31大
    樓，然告知或託人傳訊給證人巳○○者非伊，且由證人巳○○之證述內容亦無法推知伊有對其施以恐嚇、脅迫之事實存
    在等語；被告戌○○上訴意旨略以：依證人陳明珠、林建明
    之證述，96年12月 1日社區管委會開會時，並無任何不明人
    士恐嚇及妨害管理委員行使權利，又依證人紀文成之證述，
    紀文成任職期間未發生被告等人於96年12月 8日在社區舉辦
    慶祝會，造成管委會委員或社區住戶恐懼，原判決認定事實
    有誤。而原判決遽認證人黃崇明之證詞不可採，亦有違誤。
    再者，伊早已搬離該社區，不問社區公共事務已久，無再犯
    可能，原判決未予伊緩刑宣告，亦有可議等語；被告卯○○
    上訴意旨略以：伊未參加96年12月1日、15日之保全公司
    公開招標之討論會議，原判決認伊有強制罪之犯意聯絡及行
    為分擔，應論以共同正犯云云，顯與事實有違。當日住戶
    懸掛白布條抗議管委會乙事，與本案無關，原判決認事用法
    悖於證據法則。證人巳○○證稱遭人恐嚇乙節，均係聽證
    人己○○轉述而來，前後矛盾，且證人巳○○與己○○素與
    伊結怨，而證人巳○○與被告丙○○相識，互動甚佳，證人
    巳○○與己○○所言是否屬實，並非無疑，又證人巳○○證
    稱受伊之脅迫，影響委員之決定云云，與事實不符，再依證
    人黃崇明之證述，亦顯見證人巳○○及己○○歷次所言情節
    ，係屬虛構；被告寅○○上訴意旨略以：伊於96年11月30日
    20 時30分許方知摩天31大樓有關保全競標之事，證人巳○○證稱96年11月29日丙○○透過伊打電話約其吃飯之證述不
    實，且原判決稱伊於96年12月1日於會場再次打電話予證人
    巳○○交代保全的事情要多擔待，以恐嚇巳○○云云，亦非
    屬實，伊於參與公開競標之過程，並無不法，亦未恐嚇任何
    人；被告庚○○上訴意旨略以：公訴人所提出之照片係96
    年10月27日所攝，並非96年12月1日，當日伊未進出會場，
    更無干涉之行為。如伊真有坐在社區管理中心及VIP室堵
    被害人巳○○，何以無社區錄影帶可資證明，是被害人巳○○所述不實。證人戊○○證稱遭人恐嚇乙節，如真有其事
    ，為何不立即報警，顯違經驗法則。伊與證人己○○並不
    認識，且無證人己○○所證稱被告叫巳○○小心一點，要把
    他幹掉等語。證人巳○○、己○○及戊○○至警局作證，
    係經刑事警察局策動，並未隔離，其內容是否屬實，令人質
    疑。惟查：
  (一)據證人巳○○於檢察官偵訊時證稱：「後來在決定連鴻保全
    是否通過試用期的會議之前兩天，約在96年11月29日左右『
    楞子』就叫他的小弟綽號『四川』打電話給我，說『楞哥』
    要請我吃飯…然後『四川』就將電話交由『楞子』接聽…『
    楞子』對我說：『我要叫天下保全進來社區做，我的小弟都
    可以當保全員』」、「…後來在會議開始前『四川』在議室
    門口打電話給我說：『主委，楞哥要我轉告你，天下保全的
    事情你要多擔待』…後來在會議中『楞子』突然走進來面對
    著我坐在會議室內，待了大約5 分鐘就走出去了。後來我們
    管委會決議不續用連鴻保全並重新招標，『四川』等人這期
    間一直沒離開會議室，因為我看他們人很多心裡害怕遭到不
    測，所以開完會我和總幹事搭計程車離開不敢回家」等語（
    見97年度偵字第16191 號卷(一)第113 頁、第114 頁），可知
    告知或託人傳訊給證人巳○○者係被告丙○○甚明，且依證
    人巳○○之上開證述，被告丙○○等人所為，已致巳○○心
    生畏懼，是被告丙○○上訴意旨猶執陳詞指摘原判決，尚難
    採信。
  (二)原判決已就證人陳明珠、林建明、紀文成、黃崇明之證詞不
    足採信之理由說明纂詳（見原判決第22頁、第26頁、第28頁
    ），被告戌○○及卯○○之上訴意旨復執此置辯，顯然無據
    ，殊無可採。至於量刑輕重及應否宣告緩刑，均屬事實審法
    院得依職權自由裁量之事項，上訴人不得任意指摘為違法（
    最高法院71年度台上字第1399號裁判意旨參照），被告戌○○上訴意旨指稱伊早已搬離該社區，不問社區公共事務已久
    ，無再犯可能，請求宣告緩刑云云，自無所據。
  (三)據被告卯○○與丙○○之前開通聯譯文內容所示，被告卯○○事前已與被告丙○○有所謀議，且據被告庚○○於警詢時
    供稱：「（96年12月1 日卯○○、戌○○帶丙○○、寅○○
    和你由社區大門進入，坐在會議室外中庭花園，有無此事？
    ）是有此事」、「（96年12月15日召開保全招標會議，丙○○帶寅○○、卯○○、戌○○和你及一群小弟到場，有無此
    事？）是有此事，當天丙○○、寅○○、卯○○、戌○○和
    我有在場」等語（見97年度偵字第21684 號卷第45頁、第46
    頁），可知被告卯○○於上開社區管委會會議召開時均有到
    場，從而，被告卯○○就恐嚇被害人巳○○、戊○○及對巳
    ○○為強制之犯行，有犯意聯絡與行為分擔，堪予認定，被
    告卯○○再辯稱其未參與會議，原判決認定事實有誤云云，
    尚難遽採。又原判決係以住戶懸掛白布條抗議管委會乙事認
    定被告卯○○、戌○○等人確實希望巳○○下台，亦非與本
    案無關；復觀證人巳○○及己○○之上開證述內容，尚屬一
    致，並無任何不可信之情形，被告僅泛稱證人巳○○、己○○與伊素有結怨，證人巳○○亦與被告丙○○相識，渠等所
    言不實云云，實屬無據，被告卯○○上訴意旨所指，均非可
    採。
  (四)被告寅○○上訴意旨雖指稱原判決認丙○○透過伊打電話約
    巳○○吃飯，且伊於會場再次打電話打電話予巳○○交代保
    全的事情要多擔待，以恐嚇巳○○等節，均非屬實云云，惟
    據被告丙○○於警詢時證稱：「…因為戌○○認為我跟巳○○好像交情不錯的樣子，所以委託我向巳○○推薦天下保全
    ，因為這樣我才請寅○○打電話給巳○○請他出來吃飯」等
    語（見97年度偵字第16191 號卷(一)第19頁），復據證人己○○於警詢時證稱：「12月1 日早上9 時30 分 我們管委會要
    開決定連鴻保全去留的會議，…準備開會的時候，我就看到
    『四川』打電話給陳主委，事後陳主委跟我講說『四川』打
    給他說他們天下保全要進來要主委多擔待一點」等語（見97
    年度偵字第16191 號卷(一)第128 頁、第129 頁），是被告寅
    ○○上開所指，顯係飾詞狡辯，亦非可採。
  (五)被告庚○○上訴意旨雖辯稱公訴人所提出之照片並非96年12
    月1 日，伊未進出會場，及在社區管理中心及VIP 室堵被害
    人巳○○，且證人巳○○、己○○及戊○○未隔離訊問，其
    證述之真實性可疑云云，惟據證人己○○於警詢及原審法院
    審理時證稱：「12月1 日早上9 時30分我們管委會要開決定
    連鴻保全去留的會議，…後來我們開會的時候『四川』、『
    摩西』就帶3 個小弟坐在會議室內」、「丙○○在96年10月
    間叫綽號『摩西』男子到我們的VIP 室等陳主委」、「庚○○幾乎每天下午、晚上都在社區VIP 室，…我跟庚○○聊天
    時，他提到要巳○○出來談一談」等語（見97年度偵字第
    16191 號卷(一)第129 頁、第131 頁，原審卷(三)第37頁背面）
    ，可知被告庚○○96年12月1 日確在會場中，並在社區VIP
    室等候巳○○。又原審法院98年6 月17日、6 月19日審判期
    日調查證據程序，審判長詢問檢察官、被告及其辯護人是否
    隔離訊問證人？檢察官、被告表示聲請隔離訊問證人，法院
    即命其他證人暫時退庭，並為隔離訊問，此均有筆錄在卷（
    原審卷(二)第255 頁，卷(三)第30頁）可考，且細繹證人巳○○
    、己○○及戊○○於警詢、檢察官偵訊及原審法院審理時之
    證述內容，尚無明顯矛盾之處，被告庚○○上開所辯均未舉
    證以實其說，是被告庚○○上訴猶指證人巳○○、己○○及
    戊○○未經隔離訊問，所為證述真實性可疑，洵非可採。
肆、犯罪事實欄肆之犯行之證據與理由：
一、經原審法院訊問後：被告丙○○雖坦承於97年4 月28日接
    到被告子○○之電話後，有撥打電話給被告壬○○，要他找
    人演壞人等情，惟矢口否認有何公訴意旨所指之犯行，辯稱
    ：伊與未○○為舊識，因此拒絕為被告癸○○向未○○追討
    債務，嗣後被告癸○○將該筆債務讓與被告子○○，伊並不
    知悉，伊即無與被告子○○為事前謀議之犯意聯絡，97年4
    月28日接到被告子○○之電話後，撥打電話要被告壬○○去
    現場演場戲，只是要帶被害人未○○去警察局，並無恐嚇危
    害安全之犯行云云。被告子○○雖坦承有於97年4 月7 日
    、28日在臺北市大安區○○○路與羅斯福路口之麥當勞餐廳
    ，向被害人未○○催討積欠被告癸○○之款項，並於97年4
    月28日收受未○○所交付之15萬元現金等情，惟矢口否認有
    何公訴意旨所指之犯行，辯稱：欠債還錢乃天經地義之事，
    伊向未○○催討債務後，係於臺北市○○○路派出所收受未
    ○○交付之15萬元，且已立有收據，即不可能向未○○施以
    恐嚇行為，未○○係返還該筆債務心有不甘，才濫行告訴云
    云。被告癸○○雖坦承曾收受被告子○○向未○○所催討
    之款項，且曾撥打電話與被告子○○談及如何催討債務等情
    ，惟矢口否認有何公訴意旨所指之犯行，辯稱：伊業已將該
    債權讓與被告子○○，打電話純係關心而已，伊並未對未○○施以任何恐嚇言行云云。
二、經查：
  (一)證人即被害人未○○業於原審法院審理時結證稱：為了解決
    債務問題，伊與被告子○○談了5至6次，其中在97年4月7日
    上午10時30分許，被告子○○曾對伊告以「反正你欠債還錢
    ，給你 3天時間」、「你再不還錢的話，我會找人把你押走
    」等語；再者，被告子○○曾以簡訊方式，表示如沒有在約
    定時間與他見面，他會找時間去家裡拜訪伊；另外，最後一
    次97年 4月28日被告子○○在麥當勞說如他不能處理好，屆
    時公司接手就不是這樣子，後來果真來了二個黑衣人，這二
    位黑衣人就要被告子○○先走，說由他們二人處理，伊是女
    生無法接受這麼多人在場，因而心生畏懼等語（見原審卷(三)
    第75頁至第79頁），核與其在檢察官偵訊時證稱之情節相符
    （見97年度偵字第 15189號卷(二)第81頁、第82頁）。又承辦
    員警前往被告子○○之住處搜索時，亦扣得被告子○○於97
    年4月28日收受未○○交付現金 15萬元所簽發之收據及未○○於95年11月17日簽發之50萬元支票與退票理由單各 1紙（
    見97年度偵字第 16191號卷(一)第230頁、第231頁）。綜此，
    顯見被告子○○在與被害人未○○協商債務過程中，確實曾
    施以恐嚇之言語及簡訊，最後一次並找來被告壬○○，揚言
    將由公司接手以非和平手段處理，致令被害人未○○心生畏
    懼而交付現金15萬元。
  (二)查被告丙○○曾於97年4月22日上午10時33-35分以其持有之
    0000000000號行動電話打給被告子○○持有之0000000000號
    行動電話，在電話中指示被告子○○如何向未○○催討債務
    等情，此有該通聯譯文在卷可稽（見97年度聲拘字第 101號
    卷第153頁）。其後，被告丙○○於97年4月28日11時16分持
    前述電話撥打給被告壬○○所有0000000000號行動電話，亦
    有該通聯譯文在卷可證（見同上卷第 154頁），二人之對話
    內容為：
    朱：光宇阿，你跟那個溪洲兩個喔，穿整齊一點的衣服趕快
        來演場戲，就是王牌去要那個帳有沒有，就那個女的一
        直死要著不給，王牌說要換另外一種人過來了，那女的
        過去，假裝要把那個女的帶到派出所去辦交接懂不懂，
        不能談到我的名字喔，因為那個女的認識我。
    金：瞭解。
    朱：在羅斯福路跟和平東路口有個麥當勞知不知道？
    金：羅斯福路跟和平東路口？
    朱：羅斯福路上面有個麥當勞，你直接進去就可以看到他。
    金：看到誰？
    朱：王牌。
    金：進去我們都不要講什麼？
    朱：就跟王牌假裝要交接，你們比較壞的那一種，快點過去
        ，我車停在對面等你們。
    金：車停在對面？你在車上？
    朱：對，趕快過來。」
    由被告丙○○與壬○○該對話內容顯示，被告丙○○指示被
    告壬○○與姓名、年籍不詳綽號「溪洲」之人前往羅斯福路
    、和平東路口之麥當勞與被告子○○碰面，意欲讓被害人未
    ○○因此心生畏懼。而被告壬○○亦坦承在接到被告丙○○
    之電話後，確實有與「溪洲」前往該現場，核與前述證人未
    ○○證稱之情節相符。又同日11時43分被告丙○○撥打電話
    給被告子○○，亦有該通聯譯文在卷可佐（見同上卷第 154
    頁），二人之對話內容為：
    朱：一定要今天看到錢啦。
    范：我現在OK的話，請他大姐現在開現金票馬上領，懂我意
        思嗎？
    朱：我跟你講喔，你跟他講如果不確實的話回來追她，今天
        票子不還她囉。
    范：她說還錢的資料要回公司查要晚點兒才能給，我說今天
        妳票給我明天妳馬上來那個阿，就是票不能還他就對了
        嘛。
    朱：不能還。
    范：那25萬怎麼會給？
    朱：你還她以後就沒辦法跟她要啦。
    范：她如果要我一手交錢一手交票呢？
    朱：你跟她講喔，我們本來說上面數字喔，妳現在講這樣子
        我們不知道阿。
    范：回去求證就對了，妳現在只能相信我就對了。
    朱：對阿，你用這個方法我沒辦法，還是要追這個錢喔。
    范：我知道阿，好啦看怎樣子待會再跟你聯絡啦。
    朱：我在這兒等你。
    由被告丙○○與子○○之對話內容，顯示被告丙○○正指示
    被告子○○如何與被害人未○○催討債務，包括是否要返還
    未○○先前所簽發之票據。綜此，由前述行動電話通聯譯文
    顯示，被告丙○○與子○○、壬○○、「溪洲」等人就恐嚇
    被害人未○○之犯行，有犯意聯絡與行為分擔。
  (三)被告癸○○雖辯稱伊已將對未○○之債權，以30萬元讓與被
    告子○○，並提出債權讓與單為證（見97年度偵字第 16191
    號卷(一)第 233頁）云云。惟查，被告子○○於警詢時供稱已
    將自未○○所收取之現金15萬元交付被告癸○○（見97年度
    偵字第15189號卷(一)第 97頁）；於檢察官偵訊時則供稱：被
    告癸○○將對未○○之債權以40萬元賣給伊，伊之前業已交
    付22萬元，再將該15萬元交付被告癸○○，目前尚積欠被告
    癸○○3萬元等語（見同上卷(二)第17頁、第 18頁）。而被告
    癸○○於警詢、檢察官偵訊時則供稱：伊以30萬元將債權轉
    給被告子○○，之前他已交付22萬元，這次又將未○○交付
    之15萬元給伊，因為被告丙○○之前欠伊10萬元，所以一併
    計算等語（見同上卷(二)第229頁、第230頁、第234頁、第235
    頁）。由被告子○○、癸○○前述之供稱，顯見二人對於被
    告癸○○究竟以多少款項轉讓債權，已有不一之情況。況被
    告癸○○於97年5月3日13時45分以其持有之0000000000號行
    動電話撥打給被告丙○○前述電話時，此有該通聯譯文在卷
    可佐（見97年度聲拘字第101號卷第156頁），二人之對話內
    容為：
    姜：楞哥，不好意思，早上吵到你睡覺。你跟王牌問過現在
        情況到底是怎樣？
    朱：等一下，他在這裡（換王牌）。
    姜：王牌哥阿，未○○現在是拿什麼字據給你阿？
    范：還沒給我阿。
    姜：還沒給你阿？
    范：對阿，我這兩天都在外面忙阿。
    姜：我打電話你都不接。
    范：電話忘記拿下來啦，不然有時開震動的。你放心啦我這
        兩天跟她約拿資料以後禮拜一就會跟她催啦。
    姜：麻煩一下喔，費心一下…拿什麼資料阿？
    范：毛哥講坦白的啦，我做事情有我自己的進度在啦，是我
        跟未○○接觸情形我比較懂啦，所以我有自己的一個進
        度。
    姜：瞭解。
    范：那個你都不用擔心，差不多時間我就跟她處理啦。
    姜：瞭解。
    范：因為這兩天我要跟她拿資料了嘛，過一天之後就要去追
        她了嘛。
    姜：因為我不知道你的進度，打給你都沒接。
    范：我可能會直接去找他，我簽的那張上面寫得很清楚明白
        阿，她那15萬只是還部分款項而已阿。
    姜：對阿，她很簡單，除非她有拿那一張我收了多少錢的還
        帳的收據。
    范：對阿，對阿。
    姜：拿資料跟票那些東西，那都狗爛，他媽的。
    范：她沒輒，她死定了啦。
    姜：對阿，如果拿支票可代表什麼，我就把單子一起給你。
    范：那天我寫這樣子她還發覺不出有問題，她就慘了啦。你
        15萬是還那張支票的部分款項而已阿，她還不知道有問
        題，她就該死啦。
    姜：如果說她有還我錢最起碼我寫一張收據給她嘛。
    范：我預計這兩天拿到，禮拜一隔一天禮拜二，就跟她催了
        嘛。
    姜：謝謝，掰掰。
    由被告癸○○與子○○之對話內容，顯示被告癸○○不僅關
    心被告子○○如何向被害人未○○催討債務，且對於被告子
    ○○催討債務之進度還多少質疑，則被告癸○○如確實已將
    債權讓與被告子○○，又何必如此關心被告子○○催討債務
    之進度。綜此，由前述被告子○○、癸○○之供稱及行動電
    話通聯譯文，顯見被告癸○○係將對未○○之債權委託被告
    子○○前去催討，則被告癸○○與丙○○、子○○、壬○○
    、「溪洲」等人就恐嚇被害人未○○之犯行，即有犯意聯絡
    與行為分擔。
  (四)綜上所述，由證人未○○之證稱、被告子○○與癸○○之供
    稱及收據、支票、退票理由單、行動電話通聯譯文等證據，
    顯見被告丙○○、子○○、癸○○、壬○○、「溪洲」等人
    就恐嚇被害人未○○之犯行，有犯意聯絡與行為分擔，被告
    丙○○等人所辯，無非係卸責之詞，不足採信。是本件此部
    分事證明確，被告丙○○等人之犯行均堪以認定，均應予依
    法論科。
三、被告癸○○及子○○之上訴意旨略以：原判決未見有任何證
    據證明被告癸○○明知被告丙○○等人有黑道背景，並將以
    非法手段向被害人追討，且被告子○○非警政署列管之幫派
    人物，亦無違反組織犯罪條例之紀錄，原判決稱其有黑道背
    景，依據為何？原判決未予說明，亦有違無罪推定原則。再
    者，原判決對被告等人之提議時間、地點、犯罪如何分擔及
    事後如何分配利益等共犯情節未予審究，認事用法顯有違誤
    等語；被告壬○○之上訴意旨略以：電話通聯譯文無法證明
    犯罪事實，被害人亦自承被告未與其有任何言語交談，當時
    有警方到場，未有任何不法行為等語。然查：
  (一)據被告癸○○於警詢時供稱：「我認識丙○○（綽號楞子）
    幾年，但是甚少來往，子○○（綽號楞子）是在97年4 月透
    過丙○○認識」、「子○○是丙○○介紹給我認識的」、「
    我知道丙○○有幫派背景」、「（子○○既然是丙○○介紹
    ，你應該可以預見子○○以非法手段向未○○追討債務？）
    我有跟子○○說不要使用暴力手段跟未○○要錢」等語（見
    97年度偵字第16191 號卷(二)第49頁，97年度偵字第15189 號
    卷(二)第234 頁、第235 頁），可知被告癸○○就被告丙○○
    等人有黑道背景應已知悉，並可預見丙○○等人將以非法手
    段向被害人追討。
  (二)又據證人高永限於原審法院審理時證稱：「丙○○的電話都
    是由子○○接通再轉給丙○○，且他幫丙○○開車，還有他
    會受丙○○之指示聯絡其他人，接聽電話時他大部分都在丙○○身邊」、「（在你的列管資料顯示子○○原來是否為組
    織架構表之成員之一？）我們警方是監聽後發現的」等語（
    見原審卷(二)第178 頁背面、第179 頁），足見被告子○○與
    曾為竹聯幫虎堂堂主之被告丙○○過從甚密，並與警方列管
    人員有所關聯，實難謂無黑道之背景，是原判決認定尚無違
    誤，亦未悖於無罪推定原則。
  (三)查被告癸○○、丙○○、子○○、壬○○及「溪洲」等人如
    何參與本件犯行、共同正犯間之犯意聯絡、行為分擔關係、
    被告等人否認參與犯行，為無可採等以上各節，原審法院俱
    憑卷證逐一說明審認、論駁綦詳，且其推理論斷衡諸經驗及
    論理等證據法則均無違背，被告癸○○及子○○上訴意旨指
    摘原判決未予審究，顯然無據。
  (四)末查，據被告丙○○與被告壬○○之前開通聯譯文內容所示
    ，被告壬○○係受被告丙○○指示與「溪洲」前往麥當勞與
    被告子○○碰面，意在使被害人未○○心生畏懼，且據證人
    未○○於警詢時證稱：「…王先生話講完沒多久就來了兩個
    著黑衣黑褲男子，其中一個個子比較高的就跟王先生說：『
    你走啦，我們來處理啦』…又對王先生說：『不要再囉嗦了
    啦，走人了啦，接下來事情我們接手就好』，我聽他們這麼
    說心中很害怕，怕他們對我不利」、「（警方查出自稱姓王
    的男子為子○○，身材較高的黑衣男子為壬○○，現你當場
    指認，自稱姓王的男子及較高的黑衣男子是否在內？）經我
    指認，那兩名黑衣男子中個子較高男子在照片內」等語（見
    97年度偵字第16191 號卷(一)第144 頁、第145 頁、第147 頁
    ），可知被告壬○○與丙○○、子○○、「溪洲」等人就恐
    嚇被害人未○○之犯行，有犯意聯絡及行為分擔灼然，且被
    告壬○○到達現場所為之上開言詞已致使被害人未○○心生
    畏懼，是被告壬○○上訴意旨再以伊未與被害人有任何言語
    交談，電話通聯譯文無法證明犯罪事實，伊未有任何不法行
    為等語置辯，亦屬無據，委不足採。綜上，被告癸○○、子
    ○○及壬○○之上訴意旨執陳詞指摘原判決，均非可採。
伍、犯罪事實欄伍之犯行之證據與理由：
一、經原審法院訊問後：被告酉○○、乙○○雖均坦承曾於97年
    4月10日20時許，與被告吳淑禎共同至臺北縣板橋市○○路
    237號4樓之11申○○所有公司催討債務，並曾與申○○在電
    話中談論債務事宜等情，惟均矢口否認有何公訴意旨所指之
    犯行，並辯稱：被告酉○○當時只是陪同被告乙○○去催討
    債務，被告二人在催討債務過程中，從未對被害人申○○施
    以恐嚇或暴力之手段，此觀申○○並未報警自明云云。
二、經查：
  (一)證人即被害人申○○業於原審法院審理時結證稱：「（問：
    在97年4月10日晚上8點多時，是否有一個叫乙○○的人，拿
    著你開給丁○○本票等，到你板橋的公司要錢？）是，他拿
    這些東西來問我如何處理。…（問：從乙○○、酉○○進來
    後，到丁○○進來前，酉○○或乙○○有無提到酉○○他是
    竹聯幫虎堂板橋分會會長之事？）沒有。（問：丁○○他們
    來之後，有無人提到這件事？）他們來之後，現場很多人約
    6至7個，我有聽到有人說竹聯幫板橋分會會長之事，但是我
    確定不是酉○○跟我講的。…（提示本案勘驗筆錄問：你在
    電話中跟酉○○說『我很害怕，你要跟少年解釋一下，我真
    的很困難』，酉○○還回答你：『不用怕，有我在不用怕』
    ，如何解釋？）在這段時間，他們有電話給我，我知道是少
    年仔，口氣真的比較差一點，就是比較兇一點，所謂比較兇
    一點就是他們說錢趕快還，還是要快一點，不然他們無法做
    事、很難交代，我當時真的欠很多人錢，口氣都不好，我知
    道酉○○認識他們，所以請酉○○替我解釋，至於剛剛我說
    小弟口氣沒有不好的地方，因為我指的人是乙○○。…（問
    ：你在與酉○○通話時，為何尊稱酉○○為『鄭先生』（日
    語），並且在跟酉○○談話時，均以要請『鄭先生聽聽看這
    樣啦』，『讓鄭先生你參考看看』，『差不多麻煩鄭先生撥
    一點時間給我』，『鄭先生我不是說我不顧你的面子還是說
    我不給你面子』，『你千萬不能這麼想』，『這件事我希望
    鄭先生你能瞭解』，為何你的用辭如此恭敬酉○○？但在法
    庭上對法院、檢察官之口吻沒有這麼客氣？）我是真的客氣
    ，因為我有事情拜託酉○○，有求於人所以要客氣。（提示
    勘驗筆錄第3頁第1行問：酉○○在電話中跟你說『我那少年
    仔快忍不住了，因為少年仔比較衝動，你聽懂嗎？』『他比
    較衝動，他很想要去…』，後來你回答說『你要跟你那些少
    年仔解釋一下』『他們少年仔…，鄭先生說實在我真的很害
    怕，怎麼辦？』這是何意思？）少年仔打電話來，口氣有些
    不好，我請酉○○幫忙，少年仔口氣真的是不好。其實當時
    狀況，我自己的心情，他們少年仔講話真的比較衝動，太多
    人跟我要債，我心情真的很差，各種話我都聽過，當時我沒
    有害怕酉○○，少年仔說這些話會讓我覺得不好做事，我請
    酉○○幫忙，就這樣子。（問：少年仔說什麼話讓你不好做
    事？）少年仔對我說錢要趕快還，不然對丁○○不好交代（
    證人嘆氣不答）。少年仔說如果我不還錢就每天到我公司去
    一起喝茶。…（問：每天一起去公司喝茶，為何讓你感覺心
    裡很害怕？）因為有其他人也會來公司，有一個人坐在那裡
    ，也是不好。公司是營利場所，有個人坐在那裡不好。有個
    人在那裡喝茶，這是營業單位，我還有客人要來，這樣怎麼
    會是好呢？客人也沒有每天來的啊！（問：你真的覺得他是
    要去喝茶嗎？）講是這樣講啊，一般人聽到這個，當天會想
    說這不好。」等語（見原審卷(三)第116頁至第122頁），核與
    其在檢察官偵訊時證述之情節相符（見95年度偵字第 15189
    號偵卷(二)第84頁、第85頁）。又由被告酉○○於97年 4月23
    日17時16分以0000000000號行動電話與申○○所持有000000
    0000號行動電話之通話內容，顯示被告酉○○確實有提及「
    我那少年仔快忍不住了，少年仔比較衝動，他們很想要去…
    」，而申○○亦回以「你要跟你那些少年仔解釋一下，我真
    的很困難，…鄭先生（日語），說實在我真的很害怕，怎麼
    辦！」等語，此有該行動電話通聯譯文（見97年度聲拘字第
    101號偵卷第167頁）及原審法院98年 6月25日勘驗筆錄（原
    審卷(三)第 107頁）在卷可稽。綜此，顯見被告酉○○、乙○○在向申○○催討債務時，確有恐嚇他人致生危害安全之犯
    行。
  (二)被告酉○○於前述97年 4月23日與申○○打完電話後，隨即
    於同日17時20分以0000000000號行動電話與被告乙○○所持
    有0000000000號行動電話通話，此有通聯譯文在卷可證（見
    97年度聲拘字第101號卷第167頁），二人之對話內容為：
    王：皇枝兄怎樣？
    鄭：他剛打給我，說他有借到25萬，但要拿45天的票去換！
        他現正在找票要去換，他說你剛有打電話給他，他很害
        怕不知怎麼辦，他說你很兇！我說少年仔脾氣總是比較
        壞，他說你很兇，他很害怕。
    王：有怕到就好！
    鄭：我說只要你不要太離譜，他們不會怎樣！我說少年仔總
        是比較衝動，這照我所想一樣你知道否！…
    王：他說這兩天他會拿過來是不是？
    鄭：我知道這幾天他會拿過來！他現在籌錢，你真的逼他走
        路也沒用！
    王：對啊！
    鄭：我們要半軟半硬才有效！
    王：我知道！
    由被告酉○○與乙○○此段對話內容，顯見被告酉○○告知
    被告乙○○其先前撥打恐嚇電話給申○○，已令申○○心生
    畏懼，被告酉○○並告知乙○○向被害人申○○催討債務之
    策略。另由被告乙○○與被告酉○○於97年5月1日16時58分
    之行動電話通聯譯文（見同上卷第 168頁），亦顯見被告乙○○向被告酉○○報告申○○不接電話、人也躲起來，被告
    酉○○遂向被告乙○○告以：「等到人打慘一點」等語。綜
    此，由前述行動電話通聯譯文顯示，被告酉○○與乙○○就
    恐嚇被害人申○○之犯行，有犯意聯絡與行為分擔。
  (三)綜上所述，由證人申○○之證稱、被告酉○○與乙○○之行
    動電話通聯譯文等證據，顯見被告酉○○、乙○○就恐嚇被
    害人申○○之犯行，有犯意聯絡與行為分擔，被告酉○○、
    乙○○所辯，無非係卸責之詞，不足採信。是本件此部分事
    證明確，被告酉○○、乙○○之犯行均堪以認定，均應予依
    法論科。
三、被告酉○○之上訴意旨雖以：被害人申○○證稱被告未提及
    竹聯幫虎堂板橋分會長，伊係聽到有人說的，伊亦未因聽到
    此事而感到害怕云云，上開證詞有利於被告，原審法院不予
    採信，亦未見理由，有判決不備理由之違誤。而打電話與被
    害人申○○說不還錢，每天要去公司喝茶者係被告乙○○，
    並非被告，被害人申○○縱使心生畏懼，亦與其無涉等語。
    然查，據被告酉○○與被告乙○○於 97年4月23日、5月1日
    、6月5日、6月9日及 6月10日之行動電話通聯譯文所示，可
    知被告酉○○與被告乙○○二人係分別扮演白臉、黑臉，並
    由被告酉○○指示被告乙○○如何對被害人申○○催討債務
    及施以恐嚇行為，被告酉○○實為本件犯行之主導者，被害
    人申○○並因此心生畏懼，此有通聯譯文在卷可證（見97年
    度聲拘字第 101號卷第167頁至第169頁、第172頁至第175頁
    ），縱被告酉○○辯稱伊未提及竹聯幫虎堂板橋分會長乙事
    為真，亦不影響原判決之認定，是被告酉○○上開所指，顯
    不足採。
陸、論罪科刑之理由：
一、犯罪事實欄貳部分，核被告丙○○、午○○、丑○○於96年
    9月14日在丹堤咖啡廳所為，均係犯刑法第304條第 1項之強
    制罪及第 305條之恐嚇危害安全罪。被告丙○○等人數次恐
    嚇辰○○之行為，乃基於單一犯意接續而為，應論以一罪。
    被告丙○○等人先以言詞恐嚇危害辰○○之生命、身體、自
    由及財產安全，見辰○○不理，復以脅迫方式犯強制罪，則
    其等犯意升高，刑法第304條第1項之實害行為已吸收同法第
    305條恐嚇危害安全罪之危險行為，不另論刑法第305條之罪
    。而被告丙○○等人於96年9月14日起接續3日為強制之犯行
    ，無非係為達催討債務之同一目的，又係於密接時間內接續
    為之，為接續犯，應僅論以一罪。又被告丙○○、午○○、
    丑○○與蔡瑞卿、「林美玲」就前述犯行，有犯意聯絡及行
    為分擔，應分別論以共同正犯。
二、犯罪事實欄參部分，核被告戌○○、卯○○、丙○○、寅○○、庚○○為達讓天下保全公司得標之目的，於96年12月 1
    日、15日前後對巳○○所為，均係犯刑法第304條第1項之強
    制罪及第 305條之恐嚇危害安全罪。被告戌○○等人基於標
    得社區保全業務之同一犯意，妨害巳○○及與會管委會委員
    行使權利，為想像競合犯；被告戌○○等人先以言詞恐嚇危
    害巳○○之生命、身體、自由及財產安全，見巳○○不理，
    復以脅迫方式犯強制罪，則其等犯意升高，刑法第304條第1
    項之實害行為已吸收同法第 305條恐嚇危害安全罪之危險行
    為，不另論刑法第 305條之罪；被告戌○○等人於96年11月
    底至12月15日間接續為強制之犯行，無非係為達標得「摩天
    31大樓」社區保全之同一目的，又係於密接時間內接續為之
    ，為接續犯，應僅論以一罪；被告戌○○等人所為，因承辦
    員警到場，致其等強制犯行未遂，為未遂犯。又被告庚○○
    另行對戊○○所為，則係犯第 305條之恐嚇危害安全罪。另
    被告丙○○、庚○○於96年12月15日會議中天下保全公司並
    未得標後，於當日晚間要求己○○轉告巳○○恐嚇之言語，
    係犯第305條之恐嚇危害安全罪。被告戌○○等人與 10餘名
    姓名、年籍均不詳之成年男子間就上開犯行，以及被告丙○○與庚○○就96年12月15日晚間所為恐嚇危害安全罪之犯行
    ，分別有犯意聯絡及行為分擔，應分別論以共同正犯。至公
    訴意旨雖謂被告戌○○等人覬覦「摩天31大樓」社區可觀之
    管理費收入，意圖介入該社區管委會運作及保全之工作，藉
    以牟利，因認被告戌○○等人另涉犯刑法第346條第2項、第
    3 項之恐嚇得利未遂罪嫌等語，惟從事保全工作本可依約取
    得合理之服務報酬，本件被告戌○○等人為強制犯行之目的
    ，在於希圖讓天下保全得標，即難認被告戌○○等人另涉犯
    恐嚇得利罪行，然因公訴意旨認此部分與論罪科刑部分有裁
    判上一罪關係，爰不另為無罪之諭知。
三、犯罪事實欄肆部分，核被告丙○○、子○○、癸○○、壬○○所為，均係犯刑法第 305條之恐嚇危害安全罪。被告丙○○、子○○、癸○○、壬○○與姓名、年籍均不詳綽號「溪
    洲」之成年男子間就前述犯行，有犯意聯絡及行為分擔，應
    分別論以共同正犯。
四、犯罪事實欄伍部分，核被告酉○○、乙○○所為，均係犯刑
    法第 305條之恐嚇危害安全罪。被告酉○○、乙○○間就前
    述犯行，有犯意聯絡及行為分擔，應分別論以共同正犯。
五、綜上所述，被告丙○○所為，分別係犯刑法第304條第1項之
    強制罪、第304條第 2項之強制未遂罪、第305條之恐嚇危害
    安全罪、第305條之恐嚇危害安全罪；被告丙○○所為4次犯
    行，犯意各別，行為互殊，應予分論併罰；而被告丙○○有
    犯罪事實欄壹所載之前科犯行，此有本院被告全國前案紀錄
    表1份在卷供參，則被告丙○○於5年內故意再犯本件有期徒
    刑以上之罪，為累犯，應依刑法第47條第 1項規定，就其所
    犯各罪均加重其刑。被告庚○○所為，分別係犯刑法第 304
    條第 2項之強制未遂罪、第305條之恐嚇危害安全罪及第305
    條之恐嚇危害安全罪；被告庚○○所為 3次犯行，犯意各別
    ，行為互殊，應予分論併罰。被告午○○、丑○○所為，均
    係犯刑法第 304條之強制罪；被告戌○○、卯○○、寅○○
    所為，均係犯刑法第304條第2項之強制未遂罪；被告子○○
    、癸○○、壬○○、酉○○、乙○○所為，則均係犯刑法第
    305 條之恐嚇危害安全罪。上開被告所犯未遂罪部分，均依
    刑法第25條第 2項後段規定減輕其刑，被告丙○○就強制未
    遂罪同時有刑之加重及減輕事由，應先加後減之。
六、原審法院認被告丙○○、午○○、丑○○、戌○○、卯○○
    、寅○○、庚○○、子○○、癸○○、壬○○、酉○○及乙○○等人罪證明確，適用刑法第28條、第304條、第305 條
    、第25條第2項後段、第47條第1項、第41條第1項前段、第
    51條第5款，刑法施行法第1條之1等規定，並審酌被告丙○○、午○○、丑○○、戌○○、卯○○、寅○○、庚○○、
    子○○、癸○○、壬○○、酉○○及乙○○等人之智識程度
    、犯罪動機、目的與手段，兼衡其參與犯行程度、所生危害
    、犯後態度等一切情狀，就其所犯各罪分別量處如原判決主
    文所示之刑，並定其應執行刑及易科罰金之折算標準。經核
    原審判決認事用法並無不合，量刑之諭知均屬妥適。上訴人
    即被告丙○○、午○○、丑○○、戌○○、卯○○、寅○○
    、庚○○、子○○、癸○○、壬○○及酉○○等人之上訴意
    旨仍執前詞否認犯罪，指摘原判決不當，惟所辯各節業據本
    判決指駁說明如前，其上訴自非有理由，應予駁回。
柒、無罪部分：
一、公訴意旨略以：
  (一)被告丙○○對外以「竹聯幫虎堂」自稱，為有內部管理結構
    ，並以其成員從事犯罪，具有集團性、常習性及脅迫性或暴
    力性之組織，總攬操縱竹聯幫虎堂犯罪組織活動之指揮，並
    由被告丙○○擔任「竹聯幫虎堂」之堂主，於不詳時間地點
    ，吸收被告辛○○（綽號老三）、甲○○（綽號小寶）分別
    擔任副堂主、酉○○擔任板橋分會會長，另被告子○○、乙○○、丑○○、寅○○、庚○○、壬○○等均明知竹聯幫虎
    堂係以成員從事犯罪為主要活動之犯罪組織之人為幫派成員
    ，仍於不詳時間、地點，加入上開犯罪集團，繼由被告丙○○、辛○○、甲○○、酉○○指揮、操縱幫派成員共同為下
    述具有集團性、常習性、暴力性、脅迫性之犯罪行為。綜上
    ，因認被告丙○○、辛○○、甲○○、酉○○等人所為，均
    係犯組織犯罪防制條例第3條第1項前段之罪嫌；被告子○○
    、乙○○、丑○○、寅○○、庚○○、壬○○等人所為，則
    均係犯組織犯罪防制條例第3條第1項後段之罪嫌等語。
  (二)被告吳淑禎為達向被害人申○○追討債務之目的，明知被告
    酉○○、乙○○2人均有黑道背景，亦明知2人將以非法之手
    段向申○○進行追討，仍夥同被告酉○○、乙○○共同基於
    恐嚇之犯意聯絡，為犯罪事實欄伍部分犯行之行為分擔，因
    認被告吳淑禎所為，係犯刑法第305條之恐嚇危害安全罪嫌
    等語。
二、按犯罪事實應依證據認定之，無證據不得推定其犯罪事實；
    而不能證明被告犯罪者，應諭知無罪之判決，刑事訴訟法第
    154條第2項、第301條第1項分別定有明文。又事實之認定，
    應憑證據，如未能發現相當證據，或證據不足以證明，自不
    能以推測或擬制之方法，為裁判基礎；且認定犯罪事實所憑
    之證據，雖不以直接證據為限，間接證據亦包括在內，然而
    無論直接證據或間接證據，其為訴訟上之證明，須於通常一
    般之人均不致有所懷疑，而得確信其為真實之程度者，始得
    據為有罪之認定，倘其證明尚未達到此一程度，而有合理之
    懷疑存在而無從使事實審法院得有罪之確信時，即應由法院
    為諭知被告無罪之判決，亦經最高法院40年度台上字第86號
    、76年度台上字第4986號著有判例意旨可資參照。
三、被告丙○○、辛○○、甲○○、酉○○、子○○、乙○○、
    丑○○、寅○○、庚○○、壬○○等人被訴違反組織犯罪防
    制條例部分，經查：
  (一)公訴意旨認被告丙○○等人違反組織犯罪防制條例第3 條第
    1 項前段之操縱或指揮犯罪組織罪、被告子○○等人違反同
    條例第3 條第1 項後段之參與犯罪組織罪嫌，無非係以承辦
    員警製作之組織架構表及被告丙○○等人之行動電話通聯譯
    文；公訴意旨認被告吳淑禎涉犯刑法第305條之恐嚇危害安
    全罪嫌，則以被害人申○○、共犯酉○○與乙○○之證述及
    行動電話通聯譯文為其主要論據。
  (二)經原審法院訊問後，被告丙○○等人雖均坦承彼此認識，電
    話中偶有提及竹聯幫虎堂之名、互稱堂主、副堂主、分會會
    長等名，並應丙○○之請託處理事務，部分人員亦有參與陳
    啟禮之公祭等情，惟均矢口否認有何公訴意旨所指之犯行，
    均辯稱：承辦員警所製作之組織架構表，無非係承辦員警依
    監聽電話所自行製作，並無證據證明有竹聯幫虎堂之存在，
    伊等在電話中打屁、說笑話，許多係酒醉中所言，根本不得
    採為證據，檢察官所指被告長期性、集團性從事暴力討債之
    行為，根本查無實據等語。被告辛○○另辯稱：伊並未參
    加陳啟禮之公祭，亦未受被告丙○○之指揮，或調派小弟向
    他人催討債務，證人張忠輝因與案外人彭紹賢間有債務糾紛
    ，才於97年5 月間委由伊代為查址以利報警處理，不能因伊
    個人之偶發行為，即謂有集團性、常習性、暴力性之組織犯
    罪等語。被告甲○○另辯稱：伊於電話中抱怨被打、與人
    起爭執、嗆虎堂副堂主等對話內容，係伊於酒醉中所說之醉
    話，不得作為伊受被告丙○○指揮之依據等語。被告庚○○另辯稱：伊與被告丙○○在電話中提及「摩天31大樓」之
    事，並未構成犯罪，通訊監察譯文並無伊與其他共同被告有
    關組織犯罪之通聯資料，自不能因此認為伊係竹聯幫虎堂成
    員等語。又經本院訊問後，被告丁○○雖坦承曾委託被告酉
    ○○、乙○○催討債務，並曾前去申○○公司所在等情，惟
    矢口否認有何公訴意旨所指之犯行，辯稱：伊係因被告乙○○之父親王建智之介紹，誤以為被告乙○○與友人從事合法
    催討債務之工作，才委任被告乙○○代為催討，而伊所以前
    去申○○之公司，則係因被告乙○○與申○○就積欠金額有
    所爭議，才請伊前去確認債權金額，不久伊即行離去，並未
    與被告酉○○、申○○有犯意聯絡與行為分擔等語。
  (三)按組織犯罪防制條例第2 條規定所稱之犯罪組織，係指「3
    人以上，有內部管理結構，以犯罪為宗旨或其成員從事犯罪
    活動，具有集團性、常習性及脅迫性或暴力性之組織」而言
    ，組織犯罪防制條例第2條定有明文，最高法院亦著有91年
    臺上字第3844號判決意旨可資參照。是故，組織犯罪防制條
    例所稱之犯罪組織，自集團性而言，除人數應要有3人以上
    之外，尚需有內部之管理結構，即主持人與組織成員間有層
    級之分，且組織本身不因主持人、管理人或成員之更換，而
    有所異同；自常習性而言，該組織具有存續性，並非單為某
    一特定犯罪成立之共犯或犯罪組合；自脅迫性、暴力性而言
    ，係指該組織以不正當手段從事某種類或不特定種類之犯罪
    為目的，始足當之。又犯罪組織之成員所以可罰，甚至可以
    宣告強制工作，乃係因以組織型態從事犯罪，內部結構階層
    化，並有嚴密之控制關係，所造成之危害、對社會之衝擊及
    對民主制度之威脅，遠甚於一般之非組織犯罪所致，司法院
    大法官釋字第528號解釋意旨可供參照。
  (四)證人即承辦員警高永限雖於原審法院審理時結證稱：偵辦本
    件之緣起係因辰○○到臺北市政府刑事警察局報案，指稱有
    遭到恐嚇之事，依其證詞有提到幫派部分，並提及被告丙○○，經調查被告丙○○之背景資料，才知道被告丙○○仍為
    列管之竹聯幫虎堂堂主，透過監聽後，才發現一連串之犯罪
    事實等語（見原審卷(二)第173 頁）。惟經內部部警政署刑事
    警察局98年6 月23日刑檢字第0980082533號函覆原審法院有
    關認定竹聯幫虎堂為犯罪組織一事，該局函覆為：竹聯幫虎
    堂係因被告丙○○經臺灣臺北地方法院檢察署於86年9 月23
    日以組織犯罪防制條例起訴後，始由警政署核准列管，該不
    良幫派組合目前列管成員職級分列為堂主、副堂主、護法、
    組長各1 人共4 人，均為86年所認定等情，均已如前述，該
    函文並提及其作業程序為：「警政署目前列管不良幫派組合
    及其成員之程序，係經各直轄市、縣（市）警察局不良幫派
    組合審查委員會審查同意新增後，再陳報警政署核准列管，
    並建（電腦）檔管理。其目的係提供各警察機關偵查相關犯
    罪參考。惟幫派組織嚴密，且幫派份子活動具隱匿性，實際
    上並無將所有不良幫派組合或其分之組織與成員等一一建檔
    。因此警政署未列管之不良幫派組合或成員，並不代表該組
    織不存在或未參與，而列管之成員是否違反組織犯罪防制條
    例仍須依個案及具體事證認定」此有函文在卷可稽（見原審
    卷(三)第147 頁）。綜此，被告丙○○經警政署列管為竹聯幫
    虎堂堂主之事，既為86年間之事，惟被告丙○○已因此遭法
    院判刑並入監服刑，則證人高永限於辰○○報警後，再透過
    查詢86年認定之內部資料據以認定被告丙○○等人有違反組
    織犯罪防制條例之犯嫌，是否可採已非無疑。
  (五)本件被告丙○○等10人均否認參加「竹聯幫虎堂」，遑論入
    幫儀式、儀式內容及地點、組織幫規、結構與組織成員等節
    ，均無證據可資證明。而證人高永限業於原審法院審理時結
    證稱：「（組織架構表製作之依據資料來源？）剛開始監聽
    時，被害人檢舉時僅提供午○○、丑○○及蔡先生的三支電
    話，我們從這裡開始調查監聽，發現午○○有跟丙○○聯絡
    ，再從丙○○那裡監察，才又查到甲○○、酉○○、子○○
    、壬○○、乙○○、寅○○、庚○○等人，還有一些相關的
    人都有跟丙○○聯絡，他們都稱丙○○為楞哥、老大之類的
    。（問：此表上下關係有幾層？）畫箭頭的是有隸屬關係，
    沒有箭頭的是有連絡或是屬於同級的部份，我們監聽時，丙○○要調人時都會聯絡老鼠、甲○○、辛○○、酉○○等四
    人也就是組織架構表第二行的人。…（問：丙○○的箭頭指
    向甲○○，表示他指揮甲○○，此部分之依據？）譯文編號
    16頁甲○○打電話給丙○○好像是有內訌或是被打之類的，
    甲○○向丙○○報告他被打之事情，還有20頁都是在講副堂
    主的事情，甲○○似乎跟其他小弟起爭執，甲○○向對方表
    示他是副堂主，並且打電話向丙○○抱怨他說是他是竹聯幫
    虎堂副堂主，對方還動手打他，要請丙○○出面處理。（問
    ：20頁最下方的甲○○打給丙○○稱虎堂沒有我這個副堂主
    ，那我殺他好不好？）他們不承認他是副堂主，丙○○的意
    思是說可以動人但是不可以殺。…（問：其中有提到趙鶴傑
    與甲○○打架，究竟有無此事？）依據我們監聽之結果，是
    趙鶴傑之小弟跟甲○○打架，我們找不到監聽譯文提到的趙
    鶴傑之三個小弟真實身分，所以無法繼續查明。（問：既然
    你聽到趙鶴傑這個姓名，有無去查明他是否為列管份子？）
    我們的資料很嚴謹，有起訴才有列管，趙鶴傑有些組織，但
    是我去查後沒有發現，可能是我們的資料不充分。（問：是
    否因為資料已經是舊資料，故趙鶴傑之資料你無法查到？）
    趙鶴傑跟本案無關，如果要辦也是另一案。（問：新竹地檢
    署起訴趙鶴傑是虎堂副堂主，他的哥哥是堂主，是否知悉？
    ）這是一般自封，我們警方列入資料有一套審查程序，我們
    現在列管資料還是認定丙○○是堂主。（問：你剛剛提到趙
    鶴傑是自封副堂主，甲○○是否也是自封副堂主？）我們認
    定丙○○是堂主，甲○○是向丙○○稱他是副堂主，他被打
    要請丙○○出來處理，這表示甲○○是副堂主是經過丙○○
    認可的。（問：竹聯幫的堂口、冊封副堂主之身分，要經過
    何程序？）沒有特別之程序，我們認定只要是堂主認可就是
    副堂主。（問：丙○○在86年治平專案移送綠島，依照當時
    之程序要解散幫派，是否知道？）不清楚。（問：在譯文內
    ，有一個叫『生偉』是否也是竹聯幫的虎堂堂主？）我剛剛
    有提到這是外面自封的，但是我們警方有一套列管之程序，
    目前列管的堂主就是丙○○，至於外面的稱呼，我們無法可
    管。（問：因為丙○○之第一代堂主，是否原始資料永遠都
    是這樣？）不清楚，照理來說我們資料都會更新，因為假如
    有確切之事實如這個組織經過判決，我們都會更新，我們不
    可能因為外面隨便說說，我們就更新資料。（問：你剛剛提
    到辛○○即譯文第6 頁之臺中分隊，這個分隊係何組織？）
    臺中分隊僅有這次提到，但是我們無法調查。（問：所以這
    個組織架構表從他們電話裡面相互交談而臨摹而成的？）是
    依據他們交談過後及被害人之指訴繪製的。…（問：就你調
    查本案過程中，有無任何關於甲○○涉入暴力討債、妨害他
    們自由之事證？）除了監聽譯文外，沒有。（問：你剛剛提
    到你之所以認定甲○○是副堂主是經過丙○○認可，辛○○
    為何也是竹聯幫虎堂副堂主之一，是否也是經過丙○○之認
    可？）辛○○是我們查訪民間情資知道他是副堂主，所謂民
    間情資我們去查訪時有人有說他是副堂主，但是該人不願意
    製作筆錄，但是根據譯文資料丙○○有很多事情，都是透過
    辛○○去調人喬事情，這些資料相互佐證，認為辛○○是副
    堂主。（問：所以這個民間情資也是你聽其他人說的？）是
    。」等語（見原審卷(二)第173 頁至第176 頁）。又案外人趙
    鶴傑曾經因疑涉參與竹聯幫虎堂，經新竹縣警察局橫山分局
    以違反組織犯罪防制條例移送臺灣新竹地方法院檢察署偵辦
    ，已經該屬檢察官96年度偵字第6619號以並無「內部管理結
    構」、罪嫌不足而予以不起訴處分等情，亦有該不起訴處分
    書在卷可證。由證人高永限之證詞及不起訴處分書，顯見承
    辦員警所以認定被告丙○○等人涉犯本件犯行，純係依據監
    聽所得而製作組織架構表，而之所以認定辛○○、甲○○為
    竹聯幫虎堂副堂主，或係聽聞所謂之「民間情資」，或係因
    受被告丙○○之冊封，至於被告丙○○所以有冊封之權力，
    又係因其早在86年已經警政署列管為竹聯幫虎堂堂主，則被
    告丙○○如確為該堂堂主，擁有冊封之權力，又何以監聽電
    話中出現有人不承認甲○○為副堂主而起爭執之對話內容，
    又何以案外人趙鶴傑業經臺灣新竹地方法院檢察署另為不起
    訴處分。綜此，依卷內事證及證人高永限之證詞，本件據以
    認定被告丙○○等人為堂主、副堂主、成員等具有內部管理
    結構及歸屬性、指揮性或從屬性之違反組織犯罪防制條例罪
    嫌，無非係依據監聽或民間情資之傳聞證據所得，並無其他
    具體之事證，即不足以證明被告丙○○等人涉有本罪之罪嫌
    。
  (六)公訴意旨雖以監聽電話中被告丙○○有指揮其餘被告從事暴
    力討債行為，顯有為集團性、常習性、暴力性、脅迫性之犯
    罪行為等語。惟查，本件並無證據證明被告丙○○等人有組
    成具內部管理結構及歸屬性、指揮性或從屬性之犯罪組織，
    已如前述；且被告丙○○等人各別犯有前述強制及恐嚇危害
    安全罪行，均已經本院認定有罪，亦已如前述，由前述認定
    犯罪事實之證據與理由中，並未顯現被告丙○○等人確有以
    竹聯幫虎堂名義，動員轄下成員集團性從事犯罪行為。況證
    人高永限據以認定被告丙○○等人有從事暴力討債行為之監
    聽內容中，其中關於被告辛○○涉嫌受託討債部分，業據證
    人張忠輝於原審法院審理時結證稱：「（問：是否因為有作
    工程跟他人發生爭執？）是房屋整修，我是房屋請一位彭紹
    賢先生裝修我的房屋，我們有些爭執，他沒有給我做好，但
    是已經跟我拿很多錢了。（問：該事件何時發生？）約96年
    時。（問：你跟彭紹賢發生債務爭執時，有無委託辛○○幫
    你處理？）彭先生一直打電話騷擾我，後來我請別人作，後
    來他一直找我還要我再給他錢，我跟彭先生說那你要出來跟
    我們講，要怎麼算，他還破壞我三個門鎖，後來我遇到辛○○，我跟他說這樣的情形，辛○○說要幫我協調，我跟辛○○說我有彭先生的名片他住在板橋，辛○○說要請朋友去看
    看彭先生有無住在名片上的地址，結果都沒有找到人，後來
    辛○○要我去報案，警察跟我說彭先生被通緝了，我就跟警
    察說他破壞我的門鎖，他一定要跟我拿錢。（問：辛○○找
    你幫忙，有無要求報酬？）沒有。（問：你剛剛提到的事情
    ，最後如何解決？）我有去報案，但是後來也沒有下文了。
    」等語（見原審卷(二)第181頁）。綜此，公訴人依據通聯譯
    文之所得，遽以認定被告丙○○等人從事暴力性、脅迫性之
    違反犯罪組織防制條例罪嫌，即屬速斷。
  (七)綜上所述，本件被告丙○○等人在電話中固曾以竹聯幫虎堂
    堂主、副堂主或板橋分會會長身分稱謂彼此，惟公訴人並未
    提出被告丙○○等人確有加入以犯罪為宗旨、有內部管理結
    構、具有集團性、常習性及脅迫性或暴力性之犯罪組織之相
    關證據，復未提出被告丙○○等人有參與前述認定有罪以外
    其他暴力討債之相關證據，自難僅憑證人高永限之證詞及監
    聽譯文，遽謂被告丙○○等人確有此部分之犯行。此外，本
    院遍查卷內證據資料，亦查無被告丙○○等人確有涉犯此部
    分犯行之證據資料。是以，本院對於卷內訴訟資料經逐一剖
    析，參互審酌，尚無從獲得有罪之心證，則參照前述法律規
    定及判例意旨所示，原審判決諭知被告丙○○等人此部分為
    無罪之判決。
  (八)檢察官上訴意旨雖以：本件竹聯幫虎堂成員至少有被告等共
    約10人，且依被告等所涉犯罪事實及卷附其等之通聯譯文，
    足認被告等內部確有上下服從之指揮、從屬管理關係，對外
    亦有以竹聯幫虎堂名義對他人示威等情。本件被告等所涉犯
    行，觀諸通聯譯文可知僅係冰山一角，至於被告等其他犯行
    常因被害人難尋或被害人恐遭報復而石沉大海未被追訴，尚
    難以此遽論被告僅涉有本件起訴之犯行而無犯罪常習性；況
    由本件被害人之指訴，可知被告等實施起訴之犯行，每次人
    數均達多人，若彼此間無一定之組織架構，何以動員多人到
    場助勢或從事犯罪？依組織犯罪條例並無以具備入幫儀式、
    組織幫規為構成要件，原審法院率以未查獲入幫儀式、幫規
    ，且僅從事4 次暴力犯行為由，論斷竹聯幫虎堂非組織犯罪
    防制條例所定義之組織，實屬速斷，認事用法尚非妥適。然
    查：組織犯罪條例固無以具備入幫儀式、組織幫規為構成要
    件，惟尚須具有內部之管理結構，觀諸被告等人之通聯譯文
    內容及本件所涉犯罪事實所示，其中雖有提及「竹聯幫虎堂
    」一詞及被告等人經常糾眾鬧事之表象，然僅得推知被告等
    人結伴滋事，尚難據以證明被告等人有何嚴密之內部管理結
    構，本件被告等人均否認有組織或參加「竹聯幫虎堂」，並
    否認有何組織結構，而公訴人亦未提出證據證明被告等人確
    有設置內部之管理結構、不服從指揮之處罰、幫內自行明書
    之組織系統或固定之幫內經濟來源等，揆諸前揭大法官解釋
    意旨，無從認定渠等間有何歸屬性、指揮性或從屬性，自不
    得逕以違反組織犯罪防制條例罪嫌相繩。又被告等人其他犯
    行既尚未經法院調查、審理以證實其是否存在，焉能以被害
    人難尋或被害人恐遭報復而未被追訴等理由，即認定被告等
    有該等犯行，並有組織犯罪之常習性，且得否動員多人到場
    助勢或從事犯罪，與是否有一定之組織架構，亦無絕對關聯
    ，是檢察官上訴意旨以上開理由指摘原判決，僅係檢察官主
    觀上之推測，洵非可採。其上訴為無理由，應予駁回。
四、被告吳淑禎被訴恐嚇危害安全罪嫌部分：
  (一)證人即被告乙○○之父親王建智，業於原審法院審理時結證
    稱：「（問：是否認識吳淑禎？）認識，我以前幫忙吳淑禎
    的先生作手工，所以才認識吳淑禎，吳淑禎的先生是在做刺
    繡的。…（問：是否知道乙○○有幫別人討債？）他回家時
    ，我聽過他說過，但我不清楚，他的朋友有人幫忙在要債。
    （問：吳淑禎是否曾經陪同他的先生到你家中，提到有人欠
    他錢，要不到錢？）有。（問：是否有跟吳淑禎提起過，可
    以請乙○○幫忙要錢？）沒有，我說我有聽乙○○提起過他
    的朋友有在幫忙別人合法討債。（問：所以，吳淑禎就決定
    請乙○○去討債？）是，吳淑禎在我家中有說麻煩乙○○處
    理這筆債務。（問：後來，有無幫吳淑禎約乙○○一起談？
    ）有，應該有，約在我家中，吳淑禎有將欠債單拿給乙○○
    看，應該也有給乙○○壹份影本。…（問：是否知道乙○○
    有收葉先生一筆3萬元的錢？）有聽乙○○說過。（問：有
    無跟吳淑禎說，乙○○討債是用合法的方法？或是用非法的
    方法？）我聽說乙○○的朋友要債是合法的，在我家中那天
    ，乙○○有跟吳淑禎說他們要債是用合法的方式。」等語（
    見原審卷(三)第114頁、第115頁）。而證人即共同被告乙○○
    亦於原審法院審理時結證稱：被告吳淑禎因為比較忙，曾透
    過伊之父親王建智委託伊向申○○催討債務，被告吳淑禎在
    委託時，並未與伊商談細節，亦未要求伊等以非法或恐嚇方
    式要錢，催討債務過程中均未向被告吳淑禎報告，只有收到
    現金3萬元時，曾向被告吳淑禎報告，但因為伊與被告酉○○當時均缺錢，遂向被告吳淑禎借這3萬元等語（見原審卷
    (三)第123頁至第127頁）。綜此，顯見被告吳淑禎係因員工王
    建智之介紹，才透過被告乙○○向申○○催討債務，委託當
    時被告吳淑禎並未指示被告乙○○應以非法或恐嚇方式要錢
    ，亦不知悉被告乙○○是否將以非法方式催討債務，則被告
    吳淑禎是否有公訴意旨所指之犯行，已非無疑。
  (二)證人即被害人申○○業於原審法院審理時結證稱：「（問：
    在97年4 月10日晚上8 點多時，是否有一個叫乙○○的人，
    拿著你開給吳淑禎本票等，到你板橋的公司要錢？）是，他
    拿這些東西來問我如何處理。（問：當時總共來幾個人？）
    一開始是乙○○、酉○○二人來，再來就說錢如何處理，我
    有跟他們說，我覺得憑證金額不符，我有跟酉○○，酉○○
    說沒關係，那請當事人來核對金額，酉○○說請吳淑禎及吳
    淑禎先生來，之後吳淑禎及他先生，還有另一或二個他們朋
    友的人也有一起來。（問：記憶中，乙○○、酉○○去你們
    公司多久後，才找吳淑禎來？）真的不記得了，因為酉○○
    給我看的憑證我覺得金額有錯，酉○○說要那要核對清楚，
    他就通知吳淑禎來。（問：吳淑禎來了之後，針對金額又討
    論多久時間？）核對約5-10分鐘左右，大家金額記憶有所差
    距，所以我們核對金額。（問：討論金額之後，吳淑禎有無
    在留在你的公司？後續過程？）確定金額後，吳淑禎他們就
    回去了，我就跟酉○○大家以聊天方式看看如何處理這筆錢
    ，酉○○也要瞭解我有無能力處理這筆錢，也問我有無能力
    還錢。」等語（見原審卷(三)第116頁、第117頁）。綜此，由
    證人申○○之證稱，顯見被告吳淑禎係因被告乙○○、酉○○與申○○就積欠債務之金額有所爭執，才請被告吳淑禎前
    來現場，被告吳淑禎與申○○核對金額無誤後，隨即離開現
    場，並未指示被告乙○○或酉○○以非法或恐嚇之方式向申
    ○○催討債務。
  (三)由證人王建智、乙○○及申○○之證稱，顯見被告吳淑禎並
    未指示被告乙○○或酉○○以非法或恐嚇之方式向申○○催
    討債務，而由前述認定被告酉○○、乙○○有罪之理由說明
    ，亦可見被告酉○○、乙○○係透過電話向申○○恐嚇，被
    告吳淑禎所以於97年4月10日晚上8點多時前去申○○之辦公
    室，係因被告酉○○、乙○○與申○○就債務金額有所爭執
    ，才商請被告吳淑禎前去確認，當時被告酉○○、乙○○或
    吳淑禎並未對申○○施以恐嚇行為。況檢察官並未舉證證明
    被告吳淑禎與被告乙○○、酉○○就犯罪事實欄肆犯行有何
    犯意聯絡與行為分擔，本院此部分即有合理懷疑存在。
  (四)綜上所述，被告吳淑禎委託被告乙○○、酉○○催討債務時
    ，並未指示或知悉其等二人將以非法或恐嚇之方式向申○○
    催討債務，公訴人復未舉證證明被告吳淑禎與被告乙○○、
    酉○○就犯罪事實欄肆犯行有何犯意聯絡與行為分擔。此外
    ，本院遍查卷內證據資料，亦查無被告吳淑禎確有涉犯此部
    分犯行之證據資料。是以，對於卷內訴訟資料經逐一剖析，
    參互審酌，尚無從獲得有罪之心證，原審因而為被告吳淑禎
    無罪之諭知。
  (五)公訴人上訴意旨略以：被告吳淑禎與乙○○於偵查中所為之
    供述，顯有出入，是被告吳淑禎辯稱伊不知悉被告乙○○、
    酉○○以非法手段向被害人申○○討債云云是否可信，顯非
    無疑。佐以被告吳淑禎於委託被告乙○○之前，曾親自多次
    向被害人申○○討債未果，且明知被告乙○○年僅22歲，非
    以討債為業，為何仍相信委託被告乙○○後即可催討到欠款
    ，並允諾給付被告乙○○高成數之報酬？況被告乙○○接受
    被告吳淑禎委託後，並未如坊間合法之討債業者，先與被告
    吳淑禎簽立委託合約書，甚者，被告吳淑禎於委託被告乙○○催討債務過程中，曾多次至被告乙○○住處詢問追討進度
    ，是依常情，被告吳淑禎焉有不知被告乙○○以何手段向被
    害人申○○催討債務之理。綜上，足認被告吳淑禎明知或可
    預見被告乙○○將以非法手段對被害人申○○討債，原審法
    院漏未審酌下情，遽認被告吳淑禎無罪，實有違誤等語。惟
    查：原判決係以證人王建智、申○○之證述認被告吳淑禎不
    知悉及未指示被告乙○○、酉○○以非法手段向被害人申○○討債，則被告吳淑禎就有無約定4 、6 分帳及知悉被害人
    申○○已支付10萬元支票等節所為之供述縱有不實，亦無法
    遽認被告吳淑禎辯稱不知悉被告乙○○、酉○○以非法手段
    向被害人申○○討債云云即屬不可採。又被告吳淑禎給付多
    少報酬及是否有簽立委託合約書，亦均與被告乙○○是否從
    事非法討債，無絕對關聯，且被告吳淑禎縱曾多次向乙○○
    詢問追討進度，尚無法直接推論被告吳淑禎即知悉乙○○係
    以非法手段向被害人催討債務，原審法院因認無法證明被告
    犯罪，為被告無罪之諭知，並無不合。檢察官上訴意旨執陳
    詞指摘原判決，亦僅係檢察官主觀上之臆測，均非可採，其
    上訴為無理由，應予駁回。
捌、被告寅○○經合法傳喚無正當理由不到庭，爰不待其陳述逕
    行判決。
據上論斷，應依刑事訴訟法第368條、第371條判決如主文。
本案經檢察官劉文水到庭執行職務。
中    華    民    國    99    年    5     月    19    日
                  刑事第七庭審判長法  官  宋明蒼
                                  法  官  趙功恆
                                  法  官  游紅桃
以上正本證明與原本無異。
被告不得上訴。
檢察官如不服本判決，應於收受送達後10日內向本院提出上訴書
狀，其未敘述上訴之理由者並得於提起上訴後10日內向本院補提
理由書（均須按他造當事人之人數附繕本）「切勿逕送上級法院
」。
                                  書記官  駱麗君
中    華    民    國    99    年    5     月    19    日
附錄：本案論罪科刑法條全文
刑法第304條（強制罪）
以強暴、脅迫使人行無義務之事或妨害人行使權利者，處 3年以
下有期徒刑、拘役或300元以下罰金。
前項之未遂犯罰之。
刑法第305條（恐嚇危害安全罪）
以加害生命、身體、自由、名譽、財產之事，恐嚇他人致生危害
於安全者，處2年以下有期徒刑、拘役或3百元以下罰金。
【附錄：原審判決主文】
丙○○共同犯強制罪，累犯，處有期徒刑捌月；又共同犯強制未
遂罪，累犯，處有期徒刑柒月；又共同犯恐嚇危害安全罪，累犯
，處有期徒刑肆月；又共同犯恐嚇危害安全罪，累犯，處有期徒
刑伍月。應執行有期徒刑壹年拾月。被訴違反組織犯罪防制條例
部分無罪。
午○○共同犯強制罪，處有期徒刑肆月，如易科罰金，以新台幣
壹仟元折算壹日。
丑○○共同犯強制罪，處有期徒刑肆月，如易科罰金，以新台幣
壹仟元折算壹日。被訴違反組織犯罪防制條例部分無罪。
戌○○共同犯強制未遂罪，處有期徒刑捌月。
卯○○共同犯強制未遂罪，處有期徒刑伍月，如易科罰金，以新
台幣壹仟元折算壹日。
寅○○共同犯強制未遂罪，處有期徒刑參月，如易科罰金，以新
台幣壹仟元折算壹日。被訴違反組織犯罪防制條例部分無罪。
庚○○共同犯強制未遂罪，處有期徒刑參月，如易科罰金，以新
台幣壹仟元折算壹日；又共同犯恐嚇危害安全罪，處有期徒刑參
月，如易科罰金，以新台幣壹仟元折算壹日；又共同犯恐嚇危害
安全罪，處有期徒刑參月，如易科罰金，以新台幣壹仟元折算壹
日。應執行有期徒刑陸月，如易科罰金，以新台幣壹仟元折算壹
日。被訴違反組織犯罪防制條例部分無罪。
子○○共同犯恐嚇危害安全罪，處有期徒刑肆月，如易科罰金，
以新台幣壹仟元折算壹日。被訴違反組織犯罪防制條例部分無罪
。
癸○○共同犯恐嚇危害安全罪，處有期徒刑肆月，如易科罰金，
以新台幣壹仟元折算壹日。
壬○○共同犯恐嚇危害安全罪，處有期徒刑參月，如易科罰金，
以新台幣壹仟元折算壹日。被訴違反組織犯罪防制條例部分無罪
。
酉○○共同犯恐嚇危害安全罪，處有期徒刑參月，如易科罰金，
以新台幣壹仟元折算壹日。被訴違反組織犯罪防制條例部分無罪
。
乙○○共同犯恐嚇危害安全罪，處有期徒刑參月，如易科罰金，
以新台幣壹仟元折算壹日。被訴違反組織犯罪防制條例部分無罪
。
辛○○、甲○○、丁○○均無罪。

司法院資訊處製作；財團法人民間司法改革基金會備份。
